---
title: "Binomial"
author: "Jeff"
date: "`r Sys.Date()`"
output: html_document
---

## BINOMIAL

`E1` Escoger una muestra de 100 programadores (con reemplazo) y contar el número de programadores que programen en JavaScript y que ganen mas del promedio.

Éxito: Que el programador escogido domine en JS y gane mas que el promedio

Calculamos la probabilidad de éxito asumiendo que nuestra muestra es representativa.

```{r}
promedio <- mean(encuesta$Salary)
```

```{r}
p <- round( nrow(encuesta %>% filter(encuesta$JavaScript == TRUE & encuesta$Salary > promedio))/nrow(encuesta) ,2)
p
```

```{r}
n <- 1000
```

$$
\mathbb{X} = \text{Número de programadores que programen en JavaScript} \\ \text{y ganan mas que el promedio en una muestra de 100 programadores} \\

\text{Rango(X) = 0 ,1 ,2 ,3 ,4 ,5 ,6 ,7 ........,100} \\

\mathbb{X} \sim Bin(n,p) = Bin(100,0.27)
$$

```{r}
rango <- 0:1000

plot(rango, dbinom(rango, n, p), type = 'h', lwd = 2, xlab = "Número de éxitos", ylab = "Probabilidad", main = "Distribución Binomial")
```

### Comprobando con una experimentación:

```{r}
list <- data.frame(
  exitos = 1:1000,
  probabilidad = 0
)

for (i in 1:1000) {
  count <- 0
  
  indices <- sample(1:nrow(encuesta), 1000)
  
  for (index in indices) {
    if (encuesta$JavaScript[index] == TRUE & encuesta$Salary[index] > promedio){
      count = count + 1
    }
  }
  
  list$probabilidad[count] = list$probabilidad[count] + 1
}

list$probabilidad <- list$probabilidad/1000
```

```{r}
plot(list$exitos[200:350], list$probabilidad[200:350],
     type = "h", 
     col="red",
     main = "Función de masa de probabilidad",
     xlab = "Cantidad de lenguajes usados",
     ylab = "Probabilidad",
)

lines(dbinom(rango, n, p), type = 'h', lwd = 1, lty = 2, col = "blue")
```


Comprobamos que la suma de la función de la distribución binomial da 1.

```{r}
sum(dbinom(rango,n,p))
```

Esperanza
```{r}

```

```{r}
Ex <- n*p
Ex
```

