---
title: "Distribuciones_test"
format: html
editor: visual
---

## Tests

```{r}
library(fitdistrplus)
```

```{r}
X <- rnorm(50, mean = 17, sd = 3)
```

```{r}
hist(X)
```

```{r}
descdist(X, boot = 30)
```

```{r}
FDN <- fitdist(X, "norm")
```

```{r}
FDU <- fitdist(X, "unif")
```

```{r}
plot(FDN)
```

```{r}
plot(FDU)
```

## Salary

```{r}
library(fitdistrplus)
```

```{r}
descdist(encuesta$Salary, boot = 10)
```

```{r}
FDG <- fitdist(encuesta$Salary, "gamma", start = list(shape = 1, scale = 2))
```

```{r}
plot(FDG, pch = ".", col = "blue")
```

```{r}
hist(encuesta$Salary, prob = TRUE)
Xs <- seq(0, 280000, by = 10)
lines(Xs, dgamma(Xs, shape = 1.847037, scale = 41656.428380), col = "red")
```

Con esta libreria vamos a evaluar que variables nossirve

PASO 1) Definir que distribución utilizaremos \#### *Distribución Binomial*

paso2) Construir la variable aleatoria

$X: Número\ de\ empresas\ que\ tienen\ 1\ registro$ paso3) Identificar los parámetros

P(E)= LA probabilidad de éxito n= número de empresas elegidad al azar

```{r}
library()
```

-   Distribucion Bernoulli

-   Ditribucion Binomial

```{r}
segmento <- encuesta %>% filter( Salary >= 3600  & Salary <= 250000) 

segmento
```

```{r}
hist(segmento$Salary)
```

```{r}
encuesta$salariontSobrecaLenguajes = encuesta$Salary/encuesta$TotalLenguages
FDL <- fitdist(encuesta$salarioSobrecantLenguajes, "logis")
plot(FDL, pch = ".", col = "blue")
```

```{}
```
