---
title: "DB2_limpieza"
format: html
editor: visual
---

## Programming Languages Data Base

Se procederá a limpiar la base de datos `Programming_languages.csv`.

Primero, se verifica que las librerías estén instaladas:

```{r}
library(readr)
library(dplyr)
```

Luego, se importa la base de datos con la librería `readr`, asignando a una variable llamada `DF`.

```{r, warning=FALSE}
dataframe <- read_csv("../db/Programming_languages.csv")
```

Veamos cuántas filas y columnas tiene nuestro `dataframe`:

```{r}
nrow(dataframe)
ncol(dataframe)
```

Como se puede ver, hay muchas columnas (en total 353) que no utilizaremos.

Por ello, procedemos a limpiar nuestro `dataframe`, centrándonos en las variables que nos interesan, las cuales son: `Title`, `Appeared`, `Type`, `Rank`, `numberOfJobs`, `numberOfUsers`, `Country`, `githubLanguage.repos` y `githubBigQuery.repos`.

Vamos a eliminar las columnas que no necesitemos:

```{r}
# Columnas a conservar
dataframe <- select(dataframe, title, appeared, type, rank, numberOfJobs, numberOfUsers, country, githubLanguage.repos, githubBigQuery.repos)

```

El resultado de este proceso sería:

```{r}
names(dataframe)
```

Renombraremos las variables para una mejor manipulación

```{r}
dataframe %>% rename(Nombre = title,
                     Año = appeared,
                     Tipo = type,
                     Rank = rank,
                     N_Trabajos = numberOfJobs,
                     N_Usuarios = numberOfUsers,
                     País = country,
                     Github_repos = githubLanguage.repos,
                     BigQuery_repos = githubBigQuery.repos) -> dataframe
```

## Limpieza de datos

### Nombre

La variable `Nombre` ya se encuentra limpia, verifiquemos que esté completa para todas las filas:

```{r}
any(is.na(dataframe$Nombre))
```

Efectivamente está completa.

### Año

Consideraremos los lenguajes de programación que hayan sido creados posteriores e iguales al año 1945:

```{r}
dataframe$Año[dataframe$Año < 1945] <- NA

#dataframe <- dataframe[!is.na(dataframe$Año), ]
```

### Tipo

Queremos que la variable `Tipo` corresponda a lenguajes de programación `pl` o `queryLanguage`, Por lo que se eliminan todos los registros que no sean `pl` (programming languages) o `queryLanguage` (Lenguaje de consulta)

```{r}
dataframe <- dataframe[dataframe$Tipo == "pl" | dataframe$Tipo == "queryLanguage" | dataframe$Tipo == "textMarkup" | dataframe$Tipo == "stylesheetLanguage" ,]
```

### Rank

Como el ranking de esta variable empieza en 0, vamos a sumar 1 a cada fila de esta variable:

```{r}
dataframe$Rank <- dataframe$Rank + 1
```

### N_Trabajos

Queremos que el lenguaje de programación tenga al menos 1 trabajador:

```{r}
dataframe$N_Trabajos[dataframe$N_Trabajos == 0] <- NA
```

### N_Usuarios

Queremos que el lenguaje de programación tenga más de 10 usuarios:

```{r}
dataframe <- dataframe[dataframe$N_Usuarios > 10,] 
```

### País

Esta variable ya está limpia.

### Github_repos

Queremos que exista al menos un repositorio al buscar en Github

```{r}
dataframe$Github_repos[dataframe$Github_repos == 0] <- NA
```

### BigQuery_repos

Queremos que exista al menos un repositorio al buscar en BiigQuery

```{r}
dataframe$BigQuery_repos[dataframe$BigQuery_repos == 0] <- NA
```

Usaremos algunos lenguajes de programación, para que coincida con los usados por los usuarios de Stackoverflow

```{r}
language <- c('APL', 'Assembly', 'Bash', 'C', 'C#', 'C++', 'Clojure', 'COBOL', 'Crystal', 'Dart', 'Delphi', 'Elixir', 'Erlang', 'F#', 'Fortran', 'Go', 'Groovy', 'Haskell', 'HTML','CSS', 'Java', 'JavaScript', 'Julia', 'Kotlin', 'LISP', 'Lua', 'MATLAB', 'OCaml', 'Objective-C', 'Perl', 'PHP', 'PowerShell', 'Python', 'R', 'Ruby', 'Rust', 'SAS', 'Scala', 'Solidity', 'SQL', 'Swift', 'TypeScript', 'VBA')
```

```{r}
df <- data.frame()

for (i in 1:nrow(dataframe)){
  if (dataframe$Nombre[i] %in% language){
    fila <- subset(dataframe, Nombre == dataframe$Nombre[i])
    df <- rbind(df, fila)
  }
}

```

## Análisis de data

### N° Usuarios vs Lenguaje de programación

```{r}
df %>% arrange(desc(N_Usuarios)) -> OrdenUsuarios
```

```{r}
barplot(OrdenUsuarios$N_Usuarios[0:10], 
        names.arg = OrdenUsuarios$Nombre[0:10],
        col = "pink",
        main = "Cantidad de usuarios por Lenguaje",
        xlab = "Lenguajes de programación",
        ylab = "N° usuarios",
        cex.names = 0.6,
        cex.axis = 0.7,
        ylim = c(0,8000000)
        )
```

### N° Trabajadores vs Lenguaje de programación

```{r}
df %>% arrange(desc(N_Trabajos)) -> OrdenTrabajos
```

```{r}
barplot(OrdenTrabajos$N_Trabajos[0:10], 
        names.arg = OrdenTrabajos$Nombre[0:10],
        col = "blue",
        main = "Cantidad de trabajadores por Lenguaje",
        xlab = "Lenguajes de programación",
        ylab = "N° trabajadores",
        cex.names = 0.6,
        ylim = c(0,250000)
        )
```

### N° repositorios en Github vs. Lenguaje de Programación

```{r}
df %>% arrange(desc(Github_repos)) -> OrdenGithubrep
```

```{r}
barplot(OrdenGithubrep$Github_repos[0:10], 
        names.arg = OrdenGithubrep$Nombre[0:10],
        col = "red",
        main = "Cantidad de repositorios en Github por Lenguaje",
        xlab = "Lenguajes de programación",
        ylab = "N° Repositorios en Github",
        cex.names = 0.6,
        cex.axis = 0.7,
        ylim = c(0,20000000)
        )
```

### N° repositorios en BigQuery vs. Lenguaje de Programación

```{r}
df %>% arrange(desc(BigQuery_repos)) -> OrdenBigQueryrep
```

```{r}
barplot(OrdenBigQueryrep$BigQuery_repos[0:10], 
        names.arg = OrdenBigQueryrep$Nombre[0:10],
        col = "green",
        main = "Cantidad de repositorios en BigQuery por Lenguaje",
        xlab = "Lenguajes de programación",
        ylab = "N° Repositorios en BigQuery",
        cex.names = 0.6,
        cex.axis = 0.7,
        ylim = c(0,1200000)
        )
```

## XD

```{r}
# Crear un dataframe de ejemplo
datos <- data.frame(
  Edad = c("18-24", "25-34", "35-44", "45-54", "55+"),
  Problema1 = c(TRUE, FALSE, TRUE, FALSE, TRUE),
  Problema2 = c(TRUE, TRUE, FALSE, TRUE, FALSE),
  Problema3 = c(FALSE, TRUE, TRUE, FALSE, TRUE),
  Problema4 = c(TRUE, FALSE, FALSE, TRUE, FALSE),
  Problema5 = c(FALSE, TRUE, FALSE, FALSE, TRUE)
)

# Calcular el total de personas con problemas de salud mental por rango de edad
datos$total <- rowSums(datos[, 2:6])

# Generar el barplot apilado
barplot(t(as.matrix(datos[, 2:6])), beside = TRUE, col = c("white", "gray"),
        ylim = c(0, max(datos$total)), ylab = "Cantidad de personas",
        xlab = "Rango de edad", names.arg = datos$Edad, cex.names = 0.8,
        legend.text = c("Sin problema", "Con problema"), args.legend = list(x = "topright"))

```

```{r}
# Crear un dataframe de ejemplo
datos <- data.frame(
  Edad = c("18-24", "25-34", "35-44", "45-54", "55+"),
  Problema1 = c(TRUE, FALSE, TRUE, FALSE, TRUE),
  Problema2 = c(FALSE, TRUE, FALSE, TRUE, FALSE),
  Problema3 = c(TRUE, FALSE, TRUE, FALSE, TRUE),
  Problema4 = c(FALSE, TRUE, FALSE, TRUE, FALSE),
  Problema5 = c(TRUE, FALSE, TRUE, FALSE, TRUE)
)

# Calcular las posiciones para las barras apiladas
posiciones <- apply(datos[, 2:6], 2, cumsum) - 0.5

# Generar el gráfico de barras apiladas
barplot(t(as.matrix(datos[, 2:6])), 
        col = rainbow(ncol(datos[, 2:6])),
        ylim = c(0, nrow(datos)), 
        ylab = "Cantidad de personas",
        xlab = "Rango de edad", 
        names.arg = datos$Edad, 
        cex.names = 0.8,
        legend.text = colnames(datos[, 2:6]), 
        args.legend = list(x = "topright"))

```

```{r}
summary(df$Año)
```

```{r}

```

```{r}
summary(df$N_Trabajos)
```

```{r}
summary(df$N_Usuarios)
```

```{r}
summary(df$Github_repos)
```

```{r}
summary(df$BigQuery_repos)
```

```{r}
boxplot(df$Github_repos, horizontal = TRUE)
```
