```{r}
library(dplyr)
library(readr)
library(ggplot2)
library(tidyverse)

encuesta <- read.csv("../db/survey_results_public.csv");
#encuesta = select(encuesta, MainBranch, Employment, RemoteWork, CodingActivities, DevType, Country, EdLevel, Currency, ConvertedCompYearly, MentalHealth, Ethnicity, Sexuality, Gender, Age, `OpSysPersonal.use`, ``OpSysPersonal use``, LanguageHaveWorkedWith)

#encuesta = na.omit(encuesta)
```

SISTEMAS LIMPIO = SISTEMAS OPERATIVOS LIMPIOS

```{r}
#dividir por ;
sistemas_limpio <- encuesta %>%
  separate_rows(`OpSysPersonal use`, sep = ";") %>%
  group_by(`OpSysPersonal use`) %>%
  summarise(CantUsers = n())
print(sistemas_limpio)
```

SEPARAR MENTAL HEALTH EN GENERAL Y DETALLES

```{r}
# Separar la columna MentalHealth en dos columnas y contar el número de usuarios para cada combinación
#sin_details <- encuesta %>%
  #separate(MentalHealth, into = c("Mental_health_general"), sep = ";") %>%
  #group_by(Mental_health_general) %>%
  #summarise(CantUsers = n())

#print(sin_details)
```

```{r}
# Creación de la tabla con los mental health
tabla2 <- data.frame(Mental_Health = c("Memory","Emotional", "Anxiety", "Autism", "Learning"),
                    CantUsers = c(sum(encuesta$Memoria== TRUE),
                                  sum(encuesta$Emotional == TRUE),
                                  sum(encuesta$Anxiety == TRUE),
                                  sum(encuesta$Autism == TRUE),
                                  sum(encuesta$Learning == TRUE))
                    )

print(tabla2)
```

HACER MAS FILAS POR CADA OPCION MARCADA DE MENTAL HEALTH

```{r}
library(stringr)

encuesta$Memoria <- logical(nrow(encuesta))
encuesta$Emotional <- logical(nrow(encuesta))
encuesta$Anxiety <- logical(nrow(encuesta))
encuesta$Autism <- logical(nrow(encuesta))
encuesta$Learning <- logical(nrow(encuesta))


valores_a_verificar <- c("I have a concentration and/or memory disorder (e.g., ADHD, etc.)", 
                         "I have a mood or emotional disorder (e.g., depression, bipolar   disorder, etc.)", 
                         "I have an anxiety disorder", "I have autism / an autism spectrum disorder (e.g. Asperger's, etc.)",
                         "I have learning differences (e.g., Dyslexic, Dyslexia, etc.)")


# op1
columna_booleana <- str_detect(encuesta$MentalHealth, paste0("\\b", "concentration", "\\b"))
encuesta$Memoria <- columna_booleana

# op2
columna_booleana <- str_detect(encuesta$MentalHealth, paste0("\\b", "mood", "\\b"))
encuesta$Emotional <- columna_booleana

# op3
columna_booleana <- str_detect(encuesta$MentalHealth, paste0("\\b", "anxiety", "\\b"))
encuesta$Anxiety <- columna_booleana

# op4
columna_booleana <- str_detect(encuesta$MentalHealth, paste0("\\b", "autism", "\\b"))
encuesta$Autism <- columna_booleana

# op5
columna_booleana <- str_detect(encuesta$MentalHealth, paste0("\\b", "learning", "\\b"))
encuesta$Learning <- columna_booleana
```

SISTEMAS OPERATIVOS BOOLEANO

```{r}
library(stringr)
encuesta$BSD <- logical(nrow(encuesta))
encuesta$Linux_Based <- logical(nrow(encuesta))
encuesta$Windows <- logical(nrow(encuesta))
encuesta$Windows_for_Linux <- logical(nrow(encuesta))
encuesta$Mac <- logical(nrow(encuesta))

opciones_a_verificar <- c("BSD", "Linux-based", "Windows", "Windows Subsystem for Linux (WSL)",
                         "macOS")

# op1
columna_booleana <- str_detect(encuesta$`OpSysPersonal use`, paste0("\\b", "BSD", "\\b"))
encuesta$BSD <- columna_booleana

# op2
columna_booleana <- str_detect(encuesta$`OpSysPersonal use`, paste0("\\b", "based", "\\b"))
encuesta$Linux_Based <- columna_booleana

# op3
columna_booleana <- str_detect(encuesta$`OpSysPersonal use`, paste0("\\b", "Windows", "\\b"))
encuesta$Windows <- columna_booleana

# op4
columna_booleana <- str_detect(encuesta$`OpSysPersonal use`, paste0("\\b", "Subsystem", "\\b"))
encuesta$Windows_for_Linux <- columna_booleana

# op5
columna_booleana <- str_detect(encuesta$`OpSysPersonal use`, paste0("\\b", "macOS", "\\b"))
encuesta$Mac <- columna_booleana
```

SISTEMAS OPERATIVOS CON CONTEO DE USUARIOS

```{r}
# Creación de la tabla con los sistemas operativos
tabla <- data.frame(`OpSysPersonal use` = c("BSD", "Linux-based", "Windows", "Windows Subsystem for Linux (WSL)", "macOS"),
                    CantUsers = c(sum(encuesta$BSD == TRUE),
                                  sum(encuesta$Linux_Based == TRUE),
                                  sum(encuesta$Windows == TRUE),
                                  sum(encuesta$Windows_for_Linux == TRUE),
                                  sum(encuesta$Mac == TRUE))
                    )

print(tabla)

```

SISTEMAS OPERATIVOS BSD

```{r}
tablaBSD <- data.frame(`OpSysPersonal use` = "BSD",
CantUsersMemory = sum(encuesta$BSD == TRUE & encuesta$Memoria == TRUE),
CantUsersEmotional = sum(encuesta$BSD == TRUE & encuesta$Emotional == TRUE),
CantUsersAnxiety = sum(encuesta$BSD == TRUE & encuesta$Anxiety == TRUE),
CantUsersAutism = sum(encuesta$BSD == TRUE & encuesta$Autism == TRUE),
CantUsersLearning = sum(encuesta$BSD == TRUE & encuesta$Learning == TRUE),
Total = sum(encuesta$BSD == TRUE))

print(tablaBSD)
```

SISTEMAS OPERATIVOS LINUX BASED

```{r}
tablaLinuxB <- data.frame(`OpSysPersonal use` = "Linux-based",
CantUsersMemory = sum(encuesta$Linux_Based == TRUE & encuesta$Memoria == TRUE),
CantUsersEmotional = sum(encuesta$Linux_Based == TRUE & encuesta$Emotional == TRUE),
CantUsersAnxiety = sum(encuesta$Linux_Based == TRUE & encuesta$Anxiety == TRUE),
CantUsersAutism = sum(encuesta$Linux_Based == TRUE & encuesta$Autism == TRUE),
CantUsersLearning = sum(encuesta$Linux_Based == TRUE & encuesta$Learning == TRUE),
Total = sum(encuesta$Linux_Based == TRUE))

print(tablaLinuxB)
```

SISTEMAS OPERATIVOS WINDOWS

```{r}
tablaWindows <- data.frame(`OpSysPersonal use` = "Windows",
CantUsersMemory = sum(encuesta$Windows == TRUE & encuesta$Memoria == TRUE),
CantUsersEmotional = sum(encuesta$Windows == TRUE & encuesta$Emotional == TRUE),
CantUsersAnxiety = sum(encuesta$Windows == TRUE & encuesta$Anxiety == TRUE),
CantUsersAutism = sum(encuesta$Windows == TRUE & encuesta$Autism == TRUE),
CantUsersLearning = sum(encuesta$Windows == TRUE & encuesta$Learning == TRUE),
Total = sum(encuesta$Windows == TRUE))

print(tablaWindows)
```

SISTEMAS OPERATIVOS Windows Subsystem for Linux (WSL)

```{r}
tablaWindowsLinux <- data.frame(`OpSysPersonal use` = "Windows_Linux",
CantUsersMemory = sum(encuesta$Windows_for_Linux == TRUE & encuesta$Memoria == TRUE),
CantUsersEmotional = sum(encuesta$Windows_for_Linux == TRUE & encuesta$Emotional == TRUE),
CantUsersAnxiety = sum(encuesta$Windows_for_Linux == TRUE & encuesta$Anxiety == TRUE),
CantUsersAutism = sum(encuesta$Windows_for_Linux == TRUE & encuesta$Autism == TRUE),
CantUsersLearning = sum(encuesta$Windows_for_Linux == TRUE & encuesta$Learning == TRUE),
Total = sum(encuesta$Windows_for_Linux == TRUE))

print(tablaWindowsLinux)
```

SISTEMAS OPERATIVOS MAC

```{r}
tablaMac <- data.frame(`OpSysPersonal use` = "MacOS",
CantUsersMemory = sum(encuesta$Mac == TRUE & encuesta$Memoria == TRUE),
CantUsersEmotional = sum(encuesta$Mac == TRUE & encuesta$Emotional == TRUE),
CantUsersAnxiety = sum(encuesta$Mac == TRUE & encuesta$Anxiety == TRUE),
CantUsersAutism = sum(encuesta$Mac == TRUE & encuesta$Autism == TRUE),
CantUsersLearning = sum(encuesta$Mac == TRUE & encuesta$Learning == TRUE),
Total = sum(encuesta$Mac == TRUE))

print(tablaMac)
```

UNIR TODOS EN UNA TABLA

```{r}
# Unir las tablas verticalmente
tabla_final <- rbind(tablaBSD, tablaLinuxB, tablaWindows,tablaWindowsLinux,tablaMac)
print(tabla_final)
```

GRAFICAR

```{r}
library(ggplot2)
tabla_larga <- tidyr::gather(tabla_final, key = "MentalHealth", value = "Cantidad Total", -OpSysPersonal.use)

tabla_larga <- tabla_larga[tabla_larga$MentalHealth != "Total", ]

grafico <- ggplot(tabla_larga, aes(x = OpSysPersonal.use, y = `Cantidad Total`, fill = ifelse(MentalHealth != "Total", MentalHealth, ""))) +
  geom_bar(stat = "identity") +
  labs(x = "Sistema Operativo para uso profesional", y = "Cantidad Total de Personas", fill = "MentalHealth") +
  ggtitle("Salud Mental vs. Sistemas Operativos") +
  theme_minimal()

print(grafico)

```

```{r}
# Calcular el total de personas por sistema operativo
tabla_final2 <- encuesta %>%
  group_by(OpSysPersonal.use) %>%
  summarise(TotalPersonas = n())

# Crear una fila adicional en la tabla_final para representar el total
fila_total <- tabla_final2 %>%
  summarise(OpSysPersonal.use = "Total", TotalPersonas = sum(TotalPersonas))
tabla_final <- bind_rows(tabla_final, fila_total)

# Crear el gráfico
grafico <- ggplot(tabla_final, aes(x = OpSysPersonal.use, y = TotalPersonas, fill = MentalHealth)) +
  geom_bar(stat = "identity") +
  labs(x = "Sistema Operativo para uso profesional", y = "Cantidad Total de Personas", fill = "MentalHealth") +
  ggtitle("Salud Mental vs. Sistemas Operativos") +
  theme_minimal()

print(grafico)

```
