---
title: "Jeff"
format: html
editor: visual
---

# Eventos independientes

------------------------------------------------------------------------

## ¿Usar un lenguaje popular influirá en mi salud mental?

Para comprobar este punto seleccionaremos dos eventos:

-   E1: Usa un lenguaje que está entre los 5 más populares.

-   E2: Sufre de 2 a más problemas mentales.

### Relación:

Queremos demostrar que nuestra salud mental no depende de si usamos un lenguaje **popular** o no. Para esto debemos demostrar que los eventos son **independientes:**

Entonces debemos pensar que:

-   P(E2\|E1) = P(E2). Es decir que las probabilidades de sufrir de 2 problemas mentales a más son las mismas sin importar si usamos o no uno de los 5 lenguajes más populares.

### Probabilidad E1:

```{r}
#seleccionar los 5 más populares (Java, Javascript, C, Python y SQL)

java = encuesta$Java
javascirpt = encuesta$JavaScript
c = encuesta$C
python = encuesta$Python
sql = encuesta$SQL

#las columnas son de verdadero y falso, por lo que hay que unirlas como si de ORs se trataran

evento1 = java | javascirpt | c | python | sql

#ahora calcularemos la probabilidad de que E1 sea verdadero
	
E1 = sum(evento1)/length(evento1)

rm(java, javascirpt, c, python, sql)

E1

```

### Probabilidad E2:

```{r}
#de la misma forma contaremos los problemas mentales que tiene cada persona
cantProblemas = encuesta$Memoria + encuesta$Emocional +encuesta$Ansiedad + encuesta$Autismo +encuesta$Aprendizaje

#ahora la probabilidad de tener 2 a más
E2 = length(cantProblemas[cantProblemas >= 2])/length(cantProblemas)

E2

```

### Probabilidad de E2 y E1:

```{r}

#uniremos ambas columnas y contaremos las que cumplen con E1 y E2
total = data.frame(evento1, cantProblemas)

#ahora contamos los que cumplen con ambas
E1E2 = nrow(total[total$evento1 == TRUE & total$cantProblemas >= 2,])/nrow(total)

E1E2

```

## ¿Son independientes?

Para comprobar que son independientes calcularemos P(E2\|E1).

```{r}

E2dadoE1 = E1E2/E1

cat("P(E2): ", round(E2, 2), "\n")
cat("P(E2|E1): ", round(E2dadoE1, 2), "\n")

cat("diferencia entre lo esperado y lo obtenido:", round(abs(E2 - E2dadoE1),2))
```

Con esta relación demostramos que no existe una relación entre si usamos un lenguaje "popular" y nuestra salud mental ya que ambos eventos son independientes.
