---
title: "Estudio sobre la relación entre las tecnologías que usan los desarrolladores en su trabajo y su salud mental"
author: '**Grupo 7** 
  Integrantes: 
    Isabella Romero, 
    César Perales, 
    Jeffrey Monja,
    Edwid Pinto,
    Sebastián Rodriguez'
date: "30 de junio del 2023"
output:
  ioslides_presentation:
    css: 'styles.css'
    widescreen: yes
---

```{r setup, include=FALSE}
knitr::opts_chunk$set(echo = TRUE)
```

## Objetivos

### Objetivo principal

Demostrar que la salud mental del programador depende, en parte, del lenguaje de programación que escoja para trabajar.

### Objetivos secundarios

-   Demostrar que la popularidad de un lenguaje de programación no significa que trabajar con este brinde un mejor estado de salud mental.

-   Encontrar una relación entre el acceso a información del lenguaje de programación escogido por el programador y su salud mental.

-   Encontrar una relación entre el salario que brinda el lenguaje de programación que usan los desarrolladores con su salud mental.

-   Demostrar la relación entre el sistema operativo utilizado en el ámbito profesional y la salud mental de los individuos, y encontrar una posible asociación entre los problemas mentales y el tipo de sistema operativo.

```{r, include=FALSE}
library(readr)
library(dplyr)
```

```{r warning = FALSE, include=FALSE}
languages = read_csv("../S7_Fuente/Programming_languages.csv")
encuesta = read_csv("../S7_fuente/temp_encuesta_stackoverflow.csv")
```

------------------------------------------------------------------------

## Probabilidad empírica

### Variable Total de Lenguajes de programación usados

Esta variable consta en la cantidad total de lenguajes de programación que los desarrolladores mencionaron usar. Se puede representar en un histograma:

```{r}
hist(encuesta$TotalLenguages,
     col = "skyblue",
     main = "Histograma del total de lenguajes de Programación",
     xlab = "Cantidad de lenguajes", 
     ylab = "Frecuencia",
     ylim = c(0,10000),
     breaks = 20
)

abline(v= mean(encuesta$TotalLenguages), col = "red", lty = 1)

abline(v= median(encuesta$TotalLenguages), col = "blue", lty = 2)

legend("topright", legend = c("Media", "Mediana"), col = c("red", "blue"), lty = c(1, 2))
```

Donde la media es: `r mean(encuesta$TotalLenguages)` y la mediana es: `r median(encuesta$TotalLenguages)`. Se aprecia que hay una mayor tendencia por trabajar con menos de 5 lenguajes de programación a diferencia con trabajar más de 5 lenguajes.

------------------------------------------------------------------------

Espacio de probabilidad de la variable: $(\Omega,\mathcal{F},\mathbb{P})$

Donde:

$$
\Omega = [42] - \{0\} = \text{ Cantidad de lenguajes de programación que usa } \\
\mathcal{F} = 2^\Omega = \text{ Subconjuntos de Omega }  \\
\mathbb{P}(n) = \text{ Probabilidad de que use n lenguajes de programación }
$$

Calculando las probabilidades empíricas de los eventos atómicos:

```{r}
encuesta %>% group_by(TotalLenguages) %>% count() -> probTotalLenguajes
probTotalLenguajes %>% rename(Frecuencia = n) -> probTotalLenguajes
probTotalLenguajes$ProbabilidadAtomica <- probTotalLenguajes$Frecuencia / nrow(encuesta)
probTotalLenguajes
```

------------------------------------------------------------------------

#### Función de masa de probabilidad

```{r}
plot(probTotalLenguajes$TotalLenguages, 
     probTotalLenguajes$ProbabilidadAtomica, 
     type = "h", 
     col="red",
     main = "Función de masa de probabilidad",
     xlab = "Cantidad de lenguajes usados",
     ylab = "Probabilidad",
     ylim = c(0,0.2)
)

points(probTotalLenguajes$TotalLenguages, 
     probTotalLenguajes$ProbabilidadAtomica,  
     pch = 20, 
     col="red",
)
```

Evidentemente, hay una mayor probabilidad de que un desarrollador trabaje con entre 3 a 5 lenguajes de programación, debido a que tienden a profesionalizarse más en unos pocos.

------------------------------------------------------------------------

#### Función de masa de probabilidad acumulada

```{r}
probAcumulada <- ecdf(encuesta$TotalLenguages)

ecdf_datos <- probAcumulada(0:43)

plot(ecdf_datos, 
     main = "Función de masa de probabilidad acumulada", 
     xlab = "Cantidad de lenguajes usados", 
     ylab = "Probabilidad acumulada",
     col = "blue",
)
```

------------------------------------------------------------------------

### Variable cantidad de problemas de Salud Mental

Esta variable muestra la cantidad total de problemas de salud mental que los desarrolladores sufren. Se puede representar la frecuencia en un barplot:

```{r}
BD <- data.frame("Memoria" = encuesta$Memoria, 
                 "Ansiedad" = encuesta$Ansiedad, 
                 "Aprendizaje" = encuesta$Aprendizaje, 
                 "Autismo" = encuesta$Autismo, 
                 "Emocional" = encuesta$Emocional)

BD$TabProb2 <- rowSums(BD)

TabProb2 <- data.frame(table(BD$TabProb2))
TabProb2 %>% rename(TotalMentalHealth = Var1, Frecuencia = Freq) -> TabProb2

barplot(TabProb2$Frecuencia,
        names.arg = TabProb2$TotalMentalHealth,
        main = "Total de problemas de salud mental que sufren",
        xlab = "Núemro de problemas de salud mental",
        ylab = "Frecuencia",
        col = colorRampPalette(c("lightblue", "blue"))(5),
        ylim = c(0,25000),
        xlim = c(0,7)
)
```

Donde claramente la moda es que no sufran ningún problema de salud mental.

------------------------------------------------------------------------

Espacio de probabilidad de la variable: $(\Omega,\mathcal{F},\mathbb{P})$

Donde:

$$
\Omega = [5] = \text{ Cantidad de problemas de salud mental que sufre } \\
\mathcal{F} = 2^\Omega = \text{ Subconjuntos de Omega }  \\
\mathbb{P}(n) = \text{ Probabilidad de que sufra n problemas }
$$

Calculando las probabilidades empíricas de los eventos atómicos:

```{r}
TabProb2$ProbabilidadAtomica <- ((as.numeric(TabProb2$Frecuencia)/nrow(encuesta)))

TabProb2
```

------------------------------------------------------------------------

#### Función de masa de probabilidad

```{r, include = FALSE}
TabProb2$TotalMentalHealth <- as.numeric(as.character(TabProb2$TotalMentalHealth))
str(TabProb2)
```

```{r}
plot(TabProb2$TotalMentalHealth, 
     TabProb2$ProbabilidadAtomica, 
     type = "h", 
     col = "red",
     main = "Función de masa de probabilidad",
     ylab = "Probabilidad",
     xlab = "Cantidad de problemas mentales",
     ylim = c(0,0.8),
)

points(TabProb2$TotalMentalHealth, 
     TabProb2$ProbabilidadAtomica,  
     pch = 20, 
     col="red",
)
```

------------------------------------------------------------------------

#### Función de masa de probabilidad acumulada

```{r}
probAcumulada <- ecdf(BD$TabProb2)

ecdf_datos <- probAcumulada(0:5)

plot(ecdf_datos, 
     main = "Función de masa de probabilidad acumulada", 
     xlab = "Valores", 
     ylab = "Probabilidad acumulada",
     col = "blue"
)
```

## Probabilidad condicional (1)

### Eventos dependientes

-   **Evento 1:** Las personas que trabajan con JavaScript y que tenga menos salario que el quartil del 15%

-   **Evento 2:** Las personas que sufren de ansiedad

> Se espera que las personas que trabajan con JavaScript, al ser el lenguaje más usado entre los entrevistados, y que ganan cifras inferiores a la del quantil del 15% sufran de **ansiedad.** Esto debido a que sería frustrante para el programador usar un lenguaje famoso y no tener las ganancias esperadas.

------------------------------------------------------------------------

### Quantil y probabilidades.

-   Quantil del 15%:

```{r}
quantil <- quantile(encuesta$Salary, c(0.15), type = 6)
cat("El quantil del 15% del salario de los programadores es de:", quantil)
```

-   Ganar menos que el quantil del 15% y trabajar en JS

```{r}
cantidad <- sum(encuesta$JavaScript == TRUE & encuesta$Salary < quantil, na.rm = TRUE)
cat("Probabilidad de trabajar en JS y ganar menos que el quantil", 
    round(100*cantidad/nrow(encuesta),2), "%")
```

-   Sufrir de ansiedad

```{r}
cantAnsiedad <- sum(encuesta$Ansiedad[encuesta$Ansiedad == TRUE])
probabilidadAnsiedad <- cantAnsiedad/nrow(encuesta)
cat("La probabilidad de que alguien sufra de ansiedad es: ",
    round(100*probabilidadAnsiedad,2), "%")
```

------------------------------------------------------------------------

### Mosaic Plot

En el siguiente gráfico de mosaico se evidencia claramente que ambos eventos son dependientes ya que las probabilidades de sufrir ansiedad cuando usas JS y tienes un sueldo menor al quantil del 15% son mayores que cuando no.

```{r echo=FALSE}
# Contar la cantidad de personas que trabajan en JavaScript y ganan menos que el quantil con ansiedad
JS_Ansiedad <- sum((encuesta$JavaScript == TRUE & encuesta$Salary < quantil) & encuesta$Ansiedad == TRUE)

# Contar la cantidad de personas que trabajan en JavaScript y ganan menos que el quantil sin ansiedad
JS_NoAnsiedad <- sum((encuesta$JavaScript == TRUE & encuesta$Salary < quantil) & encuesta$Ansiedad == FALSE)

# Contar la cantidad de personas que no trabajan en JavaScript y ganan mas que el quantil con ansiedad
NoJS_Ansiedad <- sum((encuesta$JavaScript == FALSE & encuesta$Salary > quantil) & encuesta$Ansiedad == TRUE)

# Contar la cantidad de personas que no trabajan en JavaScript y ganan mas que el quantil sin ansiedad
NoJS_NoAnsiedad <- sum((encuesta$JavaScript == FALSE & encuesta$Salary > quantil) & encuesta$Ansiedad == FALSE)

# Crear la tabla de contingencia
tabla_contingencia <- matrix(c(JS_Ansiedad, JS_NoAnsiedad,
                               NoJS_Ansiedad, NoJS_NoAnsiedad),
                             nrow = 2, ncol = 2, byrow = TRUE,
                             dimnames = list(c("JavaScript", "No JavaScript"),
                                             c("Ansiedad", "No Ansiedad")))


# Crear el gráfico de mosaico
mosaicplot(tabla_contingencia, main = "Gráfico de Mosaico")
```

## Probabilidad Condicional (2)

### Eventos independientes

-   **Evento 1:** Usa un lenguaje que está entre los 5 más populares.

-   **Evento 2:** Sufre de 2 a más problemas mentales.

### Relación:

Queremos demostrar que nuestra salud mental no depende de si usamos un lenguaje **popular** o no. Para esto debemos demostrar que los eventos son **independientes:**

-   P(E2\|E1) = P(E2)
-   P(E1\|E2) = P(E1)

------------------------------------------------------------------------

### Probabilidades de los eventos:

-   Usa un lenguaje entre los 5 más populares

```{r}
#seleccionar los 5 más populares (Java, Javascript, C, Python y SQL)

java = encuesta$Java
javascirpt = encuesta$JavaScript
c = encuesta$C
python = encuesta$Python
sql = encuesta$SQL

evento1 = java | javascirpt | c | python | sql

#ahora calcularemos la probabilidad de que E1 sea verdadero
	
E1 = sum(evento1)/length(evento1)
rm(java, javascirpt, c, python, sql)

cat("la probabilidad del evento 1 es: ",E1, "%")

```

-   Sufre de 2 o más problemas de salud mental

```{r}
#de la misma forma contaremos los problemas mentales que tiene cada persona
cantProblemas = encuesta$Memoria + encuesta$Emocional +encuesta$Ansiedad + encuesta$Autismo +encuesta$Aprendizaje

#ahora la probabilidad de tener 2 a más
E2 = length(cantProblemas[cantProblemas >= 2])/length(cantProblemas)

cat("Probabilidad del evento 2 es: ",E2, "%")
```

-   Usa alguno de los 5 lenguajes más populares y sufre de 2 o más problemas de salud mental

```{r}
#uniremos ambas columnas y contaremos las que cumplen con E1 y E2
total = data.frame(evento1, cantProblemas)

#ahora contamos los que cumplen con ambas
E1E2 = nrow(total[total$evento1 == TRUE & total$cantProblemas >= 2,])/nrow(total)

cat("Prbabilidad del evento 1 y evento 2: ",E1E2, "%")
```

#### ¿Son independientes?

```{r}
E2dadoE1 = E1E2/E1

cat("P(E2): ", round(E2, 4), "\n")
cat("P(E2|E1): ", round(E2dadoE1, 4), "\n")

cat("diferencia entre lo esperado y lo obtenido:", round(abs(E2 - E2dadoE1),3))
```

Y como la diferencia entre lo esperado y lo obtenido es **APROXIMADAMENTE** nula, podemos decir que son eventos independientes.

------------------------------------------------------------------------

### Mosaic Plot

```{r echo=FALSE}
java = encuesta$Java
javascirpt = encuesta$JavaScript
c = encuesta$C
python = encuesta$Python
sql = encuesta$SQL

#las columnas son de verdadero y falso, por lo que hay que unirlas como si de ORs se trataran

evento1 = java | javascirpt | c | python | sql

#ahora calcularemos la probabilidad de que E1 sea verdadero
	
E1 = sum(evento1)/length(evento1)

cantProblemas = encuesta$Memoria + encuesta$Emocional +encuesta$Ansiedad + encuesta$Autismo +encuesta$Aprendizaje

#ahora la probabilidad de tener 2 a más
E2 = length(cantProblemas[cantProblemas >= 2])/length(cantProblemas)

#uniremos ambas columnas y contaremos las que cumplen con E1 y E2
total = data.frame(evento1, cantProblemas)

#ahora contamos los que cumplen con ambas
E1E2 = nrow(total[total$evento1 == TRUE & total$cantProblemas >= 2,])/nrow(total)

# mayor o igual a 2 vector
total$cantProblemas = total$cantProblemas >= 2

#mosaic plot con labels
mosaicplot(table(total$evento1, total$cantProblemas),
	main = "Eventos independientes",
	xlab = "Uno o más de los 5 lenguajes populares",
	ylab = "2 o más problemas mentales")
```

Se puede evidenciar en el **Mosaic Plot** que los eventos son **INDEPENDIENTES.**
