---
title: "Estudio sobre la relación entre las tecnologías que usan los desarrolladores en su trabajo y su salud mental"
author: '**Grupo 7** 
  Integrantes: 
    Isabella Romero, 
    César Perales, 
    Jeffrey Monja,
    Edwid Pinto,
    Sebastián Rodriguez'
date: "30 de junio del 2023"
output:
  ioslides_presentation:
    css: 'styles.css'
    widescreen: yes
---

```{r setup, include=FALSE}
knitr::opts_chunk$set(echo = TRUE)
```

## Objetivos

### Objetivo principal

Demostrar que la salud mental del programador depende, en parte, del lenguaje de programación que escoja para trabajar.

### Objetivos secundarios

- Demostrar que la popularidad de un lenguaje de programación no significa que trabajar con este brinde un mejor estado de salud mental.

- Encontrar una relación entre el acceso a información del lenguaje de programación escogido por el programador y su salud mental.

- Encontrar una relación entre el salario que brinda el lenguaje de programación que usan los desarrolladores con su salud mental.

- Demostrar la relación entre el sistema operativo utilizado en el ámbito profesional y la salud mental de los individuos, y encontrar una posible asociación entre los problemas mentales y el tipo de sistema operativo.

```{r, include=FALSE}
library(readr)
library(dplyr)
```

```{r warning = FALSE, include=FALSE}
languages = read_csv("../S7_Fuente/Programming_languages.csv")
encuesta = read_csv("../S7_fuente/temp_encuesta_stackoverflow.csv")
```

-------------------------------

## Probabilidad empírica

### Variable Total de Lenguajes de programación usados

Esta variable consta en la cantidad total de lenguajes de programación que los desarrolladores mencionaron usar. Se puede representar en un histograma:

```{r}
hist(encuesta$TotalLenguages,
     col = "skyblue",
     main = "Histograma del total de lenguajes de Programación",
     xlab = "Cantidad de lenguajes", 
     ylab = "Frecuencia",
     ylim = c(0,10000),
     breaks = 20
)

abline(v= mean(encuesta$TotalLenguages), col = "red", lty = 1)

abline(v= median(encuesta$TotalLenguages), col = "blue", lty = 2)

legend("topright", legend = c("Media", "Mediana"), col = c("red", "blue"), lty = c(1, 2))
```

Donde la media es: `r mean(encuesta$TotalLenguages)` y la mediana es: `r median(encuesta$TotalLenguages)`.
Se aprecia que hay una mayor tendencia por trabajar con menos de 5 lenguajes de programación a diferencia con trabajar más de 5 lenguajes.

---------------------------------------------

Espacio de probabilidad de la variable: $(\Omega,\mathcal{F},\mathbb{P})$

Donde:

$$
\Omega = [42] - \{0\} = \text{ Cantidad de lenguajes de programación que usa } \\
\mathcal{F} = 2^\Omega = \text{ Subconjuntos de Omega }  \\
\mathbb{P}(n) = \text{ Probabilidad de que use n lenguajes de programación }
$$

Calculando las probabilidades empíricas de los eventos atómicos:

```{r}
encuesta %>% group_by(TotalLenguages) %>% count() -> probTotalLenguajes
probTotalLenguajes %>% rename(Frecuencia = n) -> probTotalLenguajes
probTotalLenguajes$ProbabilidadAtomica <- probTotalLenguajes$Frecuencia / nrow(encuesta)
probTotalLenguajes
```

----------------------------------

#### Función de masa de probabilidad

```{r}
plot(probTotalLenguajes$TotalLenguages, 
     probTotalLenguajes$ProbabilidadAtomica, 
     type = "h", 
     col="red",
     main = "Función de masa de probabilidad",
     xlab = "Cantidad de lenguajes usados",
     ylab = "Probabilidad",
     ylim = c(0,0.2)
)

points(probTotalLenguajes$TotalLenguages, 
     probTotalLenguajes$ProbabilidadAtomica,  
     pch = 20, 
     col="red",
)
```

Evidentemente, hay una mayor probabilidad de que un desarrollador trabaje con entre 3 a 5 lenguajes de programación, debido a que tienden a profesionalizarse más en unos pocos.

----------------------------------

#### Función de masa de probabilidad acumulada

```{r}
probAcumulada <- ecdf(encuesta$TotalLenguages)

ecdf_datos <- probAcumulada(0:43)

plot(ecdf_datos, 
     main = "Función de masa de probabilidad acumulada", 
     xlab = "Cantidad de lenguajes usados", 
     ylab = "Probabilidad acumulada",
     col = "blue",
)
```

-----------------------------------

### Variable cantidad de problemas de Salud Mental


#### Función de masa de probabilidad


#### Función de masa de probabilidad acumulada


## Probabilidad condicional

#### Eventos dependientes

**Evento 1: Las personas que trabajan con JavaScript y que tenga menos salario que el promedio ** 


**Evento 2: Las personas que sufren de ansiedad**


**Evento 3: Las personas que sufren de ansiedad dado que trabajan con JavaScript y ganan un salario menor que el promedio**


#### Eventos independientes

**Evento 1: **


**Evento 2: **

