---
title: "Jeff"
format: html
editor: visual
---

## Item 2

Programan en c++ -\> ansiedad

```{r}
cmasmas <- sum(encuesta$`C++`[encuesta$`C++` == TRUE])  
probabilidad <- cmasmas/nrow(encuesta)
probabilidad
```

```{r}
ansiedad <- sum(encuesta$Ansiedad[encuesta$Ansiedad == TRUE])
probabilidad2 <- ansiedad/nrow(encuesta)
probabilidad2
```

```{r}
pruebita <- data.frame(cmasmas = c(probabilidad, 1-probabilidad),
                       ansiedad = c(probabilidad2, 1- probabilidad2))
pruebita
```

```{r}
mosaicplot(table(encuesta$JavaScript, encuesta$Ansiedad),
           main = "Gr치fico de Mosaico",
           xlab = "Variable1",
           ylab = "Variable2")
```

```{r}
# Crear un dataframe de ejemplo
dfsito <- data.frame(
  Variable1 = c("A", "A", "B", "C", "C"),
  Variable2 = c("X", "Y", "X", "Y", "Z")
)

# Crear el gr치fico de mosaico
mosaicplot(table(dfsito$Variable1, dfsito$Variable2), main = "Gr치fico de Mosaico")

```

Las personas que trabajan en el lenguaje mas usado y que tenga menos salario que el promedio / tenga ansiedad

```{r}
suma_APL <- sum(encuesta$APL == TRUE)
suma_Assembly <- sum(encuesta$Assembly == TRUE)
suma_bash <- sum(encuesta$`Bash/Shell` == TRUE)
sumaC <- sum(encuesta$C == TRUE)
sumaCsharp <- sum(encuesta$`C#` == TRUE)
sumaCmasmas <- sum(encuesta$`C++`==TRUE)
sumaCobol <- sum(encuesta$COBOL == TRUE)
sumaClojure <- sum(encuesta$Clojure == TRUE)
sumaCrystal <- sum(encuesta$Crystal == TRUE)
sumaDart <- sum(encuesta$Dart == TRUE)
sumaDelphi <- sum(encuesta$Delphi == TRUE)
sumaElixir <- sum(encuesta$Elixir == TRUE)
sumaErlang <- sum(encuesta$Erlang == TRUE)
sumaFsharp <- sum(encuesta$`F#` == TRUE)
sumaFortran <- sum(encuesta$Fortran == TRUE)
sumaGO <- sum(encuesta$Go == TRUE)
sumaGroovy <- sum(encuesta$Groovy == TRUE)
sumaHTML <- sum(encuesta$`HTML/CSS` == TRUE)
sumaHaskell <- sum(encuesta$Haskell == TRUE)
sumaJava <- sum(encuesta$Java == TRUE)
sumaJavaScript <- sum(encuesta$JavaScript == TRUE)
sumaJulia <- sum(encuesta$Julia == TRUE)
sumaKotlin <- sum(encuesta$Kotlin == TRUE)
sumaLISP <- sum(encuesta$LISP == TRUE)
sumaLua <- sum(encuesta$Lua == TRUE)
sumaMatlab <- sum(encuesta$MATLAB == TRUE)
sumaOcaml <- sum(encuesta$OCaml == TRUE)
sumaOC <- sum(encuesta$`Objective-C` == TRUE)
sumaPhp <- sum(encuesta$PHP == TRUE)
sumaPerl <- sum(encuesta$Perl == TRUE)
sumaPowerShell <- sum(encuesta$PowerShell == TRUE)
sumaPython <- sum(encuesta$Python == TRUE)
sumaR <- sum(encuesta$R == TRUE)
sumaRuby <- sum(encuesta$Ruby == TRUE)
sumaRust <- sum(encuesta$Rust == TRUE)
sumaSas <- sum(encuesta$SAS == TRUE)
sumaSql <- sum(encuesta$SQL == TRUE)
sumaScala <- sum(encuesta$Scala == TRUE)
sumaSolidity <- sum(encuesta$Solidity == TRUE)
sumaSwift <- sum(encuesta$Swift == TRUE)
sumaTS <- sum(encuesta$TypeScript == TRUE)
sumaVBA <- sum(encuesta$VBA == TRUE)
sumas <- c(suma_APL,suma_Assembly, suma_bash, sumaC, sumaCsharp, sumaCmasmas, sumaCobol, sumaClojure, sumaCrystal, sumaDart,sumaDelphi, sumaElixir, sumaErlang,sumaFsharp, sumaFortran, sumaGO,sumaGroovy, sumaHTML,  sumaHaskell,sumaJava, sumaJavaScript, sumaJulia,sumaKotlin,sumaLISP,sumaLua,sumaMatlab,sumaOcaml,sumaOC,sumaPhp,sumaPerl,sumaPowerShell, sumaPython,sumaR ,sumaRuby,sumaRust,sumaSas,sumaSql,sumaScala,sumaSolidity,sumaSwift,sumaTS,sumaVBA )

nombres <- c('suma_APL','suma_Assembly', 'suma_bash', 'sumaC', 'sumaCsharp', 'sumaCmasmas', 'sumaCobol', 'sumaClojure', 'sumaCrystal', 'sumaDart','sumaDelphi', 'sumaElixir', 'sumaErlang','sumaFsharp', 'sumaFortran', 'sumaGO','sumaGroovy', 'sumaHTML',  'sumaHaskell','sumaJava', 'JavaScript', 'sumaJulia','sumaKotlin','sumaLISP','sumaLua','sumaMatlab','sumaOcaml','sumaOC','sumaPhp','sumaPerl','sumaPowerShell', 'sumaPython','sumaR' ,'sumaRuby','sumaRust','sumaSas','sumaSql','sumaScala','sumaSolidity','sumaSwift','sumaTS','sumaVBA' )

indice_max <- which.max(sumas)
variable_max <- nombres[indice_max]
cat("El lenguaje de programacion mas usado es:", variable_max)
```

Las personas que trabajan en JavaScript y que tenga menos salario que el promedio / tenga ansiedad

```{r}
promedio <- mean(datos2$Salary)
cat("El promedio del salario de los programadores es de:", promedio)
```

Las personas que trabajan en JavaScript con salario \< 76153.59 / tenga ansiedad

```{r}
cantidad <- sum(encuesta$JavaScript == TRUE & datos2$Salary < 76153.59, na.rm = TRUE)
cat("La cantidad de personas que trabajan en JavaScript con salario < 76153.59:", cantidad)
```

Probabilidad (Las personas que trabajan en JavaScript con salario \< 76153.59)

```{r}
probabilidadJS <- cantidad/nrow(encuesta)
probabilidadJS
```

```{r}
cantAnsiedad <- sum(encuesta$Ansiedad[encuesta$Ansiedad == TRUE])
probabilidadAnsiedad <- ansiedad/nrow(encuesta)
probabilidadAnsiedad
```

```{r}
pruebita2 <- data.frame(probabilidadJavaScript = c(probabilidadJS, 1-probabilidadJS),
                       probabilidad_ansiedad = c(probabilidadAnsiedad, 1- probabilidadAnsiedad),
                       row.names = c("JavaScript", "No JavaScript"))
pruebita2
```

```{r}
# Crear la tabla de contingencia
tabla <- table(pruebita2$probabilidadJavaScript, pruebita2$probabilidad_ansiedad)

# Generar el mosaico plot
mosaicplot(tabla, main = "Gr치fico de Mosaico", xlab = "JavaScript", ylab = "Ansiedad")

```
