---
title: "Jeff"
format: html
editor: visual
---

## Jeff

## Análisis probabilísitico

## Variable "TotalLenguajes"

Hallando la variable "Total de lenguajes de programación"

```{r}
library(dplyr)
```

```{r}
encuesta$TotalLenguages <- 0
```

```{r}
for (i in 1:nrow(encuesta)) {
  cont <- 0
  for (pl in language) {
    if (encuesta[i, pl] == TRUE){
      cont <- cont + 1
    }
  }
  encuesta[i, 'TotalLenguages'] <- cont
}
```

```{r}
encuesta %>% group_by(TotalLenguages) %>% count()
```

```{r}
summary(encuesta$TotalLenguages)
```

```{r}
sd(encuesta$TotalLenguages)
var(encuesta$TotalLenguages)
```

```{r}
hist(encuesta$TotalLenguages,
     col = "skyblue",
     main = "Histograma del total de lenguajes de Programación",
     xlab = "Cantidad de lenguajes", 
     ylab = "Frecuencia",
     breaks = 20
)

abline(v= mean(encuesta$TotalLenguages), col = "red", lty = 1)

abline(v= median(encuesta$TotalLenguages), col = "blue", lty = 2)

legend("topright", legend = c("Media", "Mediana"), col = c("red", "blue"), lty = c(1, 2))
```

```{r}
box <- boxplot(encuesta$TotalLenguages, horizontal= TRUE) 
```

```{r}
table(box$out)
```

**Item 1: Análisis probabilístico de la variable "total de lenguajes de programación"**

Espacio de probabilidad de la variable: $(\Omega,\mathcal{F_1},\mathbb{P})$

Donde:

$$
\Omega_1 = [42] - \{0\} =\{ \text{ cantidad de lenguajes de programación que usa } \} \\
\mathcal{F} = 2^{|\Omega_1|} \\
\mathbb{P}(n) = \{ \text{ probabilidad de que use n lenguajes de programación } \} 
$$

-   Calculando las probabilidades empíricas de los eventos atómicos:

```{r}
encuesta %>% group_by(TotalLenguages) %>% count() -> probTotalLenguajes
probTotalLenguajes %>% rename(Frecuencia = n) -> probTotalLenguajes
```

```{r}
probTotalLenguajes$ProbabilidadAtomica <- probTotalLenguajes$Frecuencia / nrow(encuesta)
```

```{r}
probTotalLenguajes
```

### Función de masa de probabilidad

```{r}
plot(probTotalLenguajes$TotalLenguages, 
     probTotalLenguajes$ProbabilidadAtomica, 
     type = "h", 
     col="red",
     main = "Función de masa de probabilidad",
     xlab = "Cantidad de lenguajes usados",
     ylab = "Probabilidad",
     ylim = c(0,0.2)
)

points(probTotalLenguajes$TotalLenguages, 
     probTotalLenguajes$ProbabilidadAtomica,  
     pch = 20, 
     col="red",
)
```

### Función de masa de probabilidad acumulada

```{r}
probAcumulada <- ecdf(encuesta$TotalLenguages)

ecdf_datos <- probAcumulada(0:43)

plot(ecdf_datos, 
     main = "Función de masa de probabilidad acumulada", 
     xlab = "Cantidad de lenguajes usados", 
     ylab = "Probabilidad acumulada",
     col = "blue",
)
```
