---
title: "Estudio sobre la relación entre las tecnologías que usan los desarrolladores en su trabajo y su salud mental"
author: '**Grupo 7** 
  Integrantes: 
    Isabella Romero, 
    César Perales, 
    Jeffrey Monja,
    Edwid Pinto,
    Sebastián Rodriguez'
date: "7 de julio del 2023"
output:
  ioslides_presentation:
    css: 'styles.css'
    widescreen: yes
---

```{r setup, include=FALSE}
knitr::opts_chunk$set(echo = TRUE)
```

## Objetivos y datos

### Objetivo principal

> Demostrar que la salud mental del programador depende, en parte, del lenguaje de programación que escoja para trabajar.

### Objetivos secundarios

-   Demostrar que la popularidad de un lenguaje de programación no significa que trabajar con este brinde un mejor estado de salud mental.

-   Encontrar una relación entre el acceso a información del lenguaje de programación escogido por el programador y su salud mental.

-   Encontrar una relación entre el salario que brinda el lenguaje de programación que usan los desarrolladores con su salud mental.

-   Demostrar la relación entre el sistema operativo utilizado en el ámbito profesional y la salud mental de los individuos, y encontrar una posible asociación entre los problemas mentales y el tipo de sistema operativo.

### Bases de datos

-   Programming language database (PLDB)

-   Survey_results 2022 (Stack Overflow)

```{r, include=FALSE}
library(readr)
library(dplyr)
library(readr)
library(ggplot2)
library(tidyverse)
library(stringr)
```

```{r warning = FALSE, include=FALSE}
languages = read_csv("Programming_languages.csv")
encuesta = read_csv("survey_results_limpia.csv")
```

## Analisis Univariado.

<div class="two-column">

<div class="column">

Salario.

```{r echo=FALSE}
encuesta %>%
 ggplot() +
  aes(x = Salary) +
  geom_density(adjust = 1L, fill = "#B8FFB8") +
  labs(
    x = "Salario anual en dolares",
    y = "Densidad",
    title = "Densidad Salarial"
  ) +
  theme_minimal()
```

</div>

<div class="column">

Cantidad de usuarios por lenguaje.

```{r echo=FALSE}
language <- encuesta %>%
  separate_rows(ProgLanguages, sep = ";") %>%
  group_by(ProgLanguages) %>%
  summarize() %>%
  pull()

CantUsers <- c()

for (lang in language){
  this <- encuesta[encuesta[lang] == TRUE,]
	cantidad <- nrow(this)
	CantUsers[lang] <- cantidad
}

CantUsers <- sort(CantUsers, decreasing = TRUE)

df1 <- data.frame(CantUsers)

barplot(df1$CantUsers, 
  main="Cantidad de usuarios por lenguaje de programación", 
  xlab="Lenguaje de programación", 
  ylab="Cantidad de usuarios",
  names.arg = row.names(df1),
  col=colorRampPalette(c("darkred", "red"))(15),
  xlim = c(0,50),
  las=2,
  cex.names=0.5,
  cex.axis=0.5,
  )
```
</div>

</div>

## Analisis bivariado (Salud mental, Lenguaje de programación)

```{r echo=FALSE}
memoria <- filter(encuesta, Memoria == TRUE)
ansiedad <- filter(encuesta, Ansiedad == TRUE)
emocional <- filter(encuesta, Emocional == TRUE)
autismo <- filter(encuesta, Autismo == TRUE)
aprendizaje <- filter(encuesta, Aprendizaje == TRUE)
```

<div class="two-column">


<div class="column2">
Memoria

```{r echo=FALSE}
porcentajes <- c()

for (current in language){
	cantidad = nrow(memoria[memoria[[current]] == TRUE, ])
	cantidadTotal = nrow(encuesta[encuesta[[current]] == TRUE, ])
	porcentajes[current] <- cantidad/cantidadTotal
}

porcentajes <- sort(porcentajes, decreasing = TRUE)

porcentajes = data.frame(porcentajes)

porcentajeshelper <- porcentajes$porcentajes[1:15]
nombres <- rownames(porcentajes)[1:15]

barplot(porcentajeshelper, 
	main="% Personas que sufren de problemas de Memoria", 
	xlab="Porcentaje de personas", 
  col=colorRampPalette(c("darkblue", "blue"))(15),
	xlim = c(0,0.22),
	horiz=TRUE,
	las=1,
	names.arg=nombres,
	cex.names=0.5,
	cex.axis=0.5,
	)
```
</div>

<div class="column2">

Ansiedad

```{r echo=FALSE}
porcentajes <- c()

for (current in language){
	cantidad = nrow(ansiedad[ansiedad[[current]] == TRUE, ])
	cantidadTotal = nrow(encuesta[encuesta[[current]] == TRUE, ])
	porcentajes[current] <- cantidad/cantidadTotal
}

porcentajes <- sort(porcentajes, decreasing = TRUE)

porcentajes = data.frame(porcentajes)

porcentajeshelper <- porcentajes$porcentajes[1:15]
nombres <- rownames(porcentajes)[1:15]

barplot(porcentajeshelper, 
	main="% Personas que sufren de problemas de Ansiedad", 
	xlab="Porcentaje de personas", 
  col=colorRampPalette(c("darkblue", "blue"))(15),
	xlim = c(0,0.16),
	horiz=TRUE,
	las=1,
	names.arg=nombres,
	cex.names=0.5,
	cex.axis=0.5,
	)
```

</div>


<div class="column2">

Emocional

```{r echo=FALSE}
porcentajes <- c()

for (current in language){
	cantidad = nrow(emocional[emocional[[current]] == TRUE, ])
	cantidadTotal = nrow(encuesta[encuesta[[current]] == TRUE, ])
	porcentajes[current] <- cantidad/cantidadTotal
}

porcentajes <- sort(porcentajes, decreasing = TRUE)

porcentajes = data.frame(porcentajes)

porcentajeshelper <- porcentajes$porcentajes[1:15]
nombres <- rownames(porcentajes)[1:15]

barplot(porcentajeshelper, 
	main="% Personas que sufren de problemas emocionales", 
	xlab="Porcentaje de personas", 
  col=colorRampPalette(c("darkblue", "blue"))(15),
	xlim = c(0,0.2),
	horiz=TRUE,
	las=1,
	names.arg=nombres,
	cex.names=0.5,
	cex.axis=0.5,
	)
```


</div>


<div class="column2">

Autismo

```{r echo=FALSE}
porcentajes <- c()

for (current in language){
	cantidad = nrow(autismo[autismo[[current]] == TRUE, ])
	cantidadTotal = nrow(encuesta[encuesta[[current]] == TRUE, ])
	porcentajes[current] <- cantidad/cantidadTotal
}

porcentajes <- sort(porcentajes, decreasing = TRUE)

porcentajes = data.frame(porcentajes)

porcentajeshelper <- porcentajes$porcentajes[1:15]
nombres <- rownames(porcentajes)[1:15]

barplot(porcentajeshelper, 
	main="% Personas que sufren de problemas de Autismo", 
	xlab="Porcentaje de personas", 
  col=colorRampPalette(c("darkblue", "blue"))(15),
	xlim = c(0,0.15),
	horiz=TRUE,
	las=1,
	names.arg=nombres,
	cex.names=0.5,
	cex.axis=0.5,
	)
```

</div>


<div class="column2">

Aprendizaje

```{r echo=FALSE}
porcentajes <- c()

for (current in language){
	cantidad = nrow(aprendizaje[aprendizaje[[current]] == TRUE, ])
	cantidadTotal = nrow(encuesta[encuesta[[current]] == TRUE, ])
	porcentajes[current] <- cantidad/cantidadTotal
}

porcentajes <- sort(porcentajes, decreasing = TRUE)

porcentajes = data.frame(porcentajes)


porcentajeshelper <- porcentajes$porcentajes[1:15]
nombres <- rownames(porcentajes)[1:15]

barplot(porcentajeshelper, 
	main="% Personas que sufren de problemas de Aprendizaje", 
	xlab="Porcentaje de personas", 
  col=colorRampPalette(c("darkblue", "blue"))(15),
	xlim = c(0,0.1),
	horiz=TRUE,
	las=1,
	names.arg=nombres,
	cex.names=0.5,
	cex.axis=0.5,
	)
```

</div>

</div>

Lenguajes **"problemáticos"**(los tres con más frecuencia en cada problema): [Lua, Crystal, Erlang] U [Lya, Ruby, SAS] U [LISP, Lua, Erlang] U [Rust, Lua, Crystal] U [Assembly, Lua, APL]

> Lua, Crystal, Erlang, Lya, Ruby, SAS, Lisp, Rust, Assembly, APL

## Analisis Bivariado (Salario asociado a un lenguaje, Estado mental)

<div class="two-column">

<div class="column3">

Promedios

```{r echo=FALSE}
promedios <- c()

for (current in language){
  this <- encuesta[encuesta[current] == TRUE,]
	promedio <- mean(this$Salary[language == current])
	promedios[current] <- promedio
}

promedios <- sort(promedios, decreasing = TRUE)

promedios <- data.frame(promedios)

porcentajeshelper <- promedios$promedios[1:15]
nombres <- rownames(promedios)[1:15]

barplot(porcentajeshelper, 
	main = "Promedio del Salario para cada Lenguaje de Programación", 
	xlab = "Promedio de salarios", 
	ylab = "Lenguaje de Programación",
  col=colorRampPalette(c("darkgreen", "green"))(15),
	horiz=TRUE,
	xlim = c(0, 140000),
	las=1,
	names.arg=nombres,
	cex.names=0.5,
	cex.axis=0.5,
	)
```

</div>


<div class="column3">

Medianas

```{r echo=FALSE}
medianas <- c()

for (current in language){
  this <- encuesta[encuesta[current] == TRUE,]
	promedio <- median(this$Salary[language == current])
	medianas[current] <- promedio
}

medianas <- sort(medianas, decreasing = TRUE)
medianas <- data.frame(medianas)

porcentajeshelper <- medianas$medianas[1:15]
nombres <- rownames(medianas)[1:15]

barplot(porcentajeshelper, 
	main = "Mediana del Salario para cada Lenguaje de Programación", 
	xlab = "Medianas del Salario",
	ylab = "Lenguaje de Programación",
  col=colorRampPalette(c("darkgreen", "green"))(15),
	horiz=TRUE,
	xlim = c(0, 140000),
	las=1,
	names.arg=nombres,
	cex.names=0.5,
	cex.axis=0.5,
	)
```

</div>

<div class="column3">

Boxplot (Problemas Mentales \| Salario \| Enfermedad Mental)

```{r echo=FALSE}
encuesta %>%
  select(Memoria, Emocional, Ansiedad, Autismo, Aprendizaje, Salary) %>%
  pivot_longer(cols = -Salary, names_to = "Problemas Mentales", values_to = "Sufre") %>%
  ggplot() +
  aes(x = Salary, y = `Problemas Mentales`, fill = Sufre) +
  geom_boxplot(alpha = 0.5) +
  theme_minimal()
```

</div>

</div>

## Variables empíricas


### Cantidad de lenguajes de programación que usa un usuario de Stack Overflow.

<div class="two-column">

<div class="column4">
```{r echo=FALSE}
encuesta %>% group_by(TotalLenguajes) %>% count() -> probTotalLenguajes
probTotalLenguajes %>% rename(Frecuencia = n) -> probTotalLenguajes

probTotalLenguajes$ProbabilidadAtomica <- probTotalLenguajes$Frecuencia / nrow(encuesta)

plot(probTotalLenguajes$TotalLenguajes, 
     probTotalLenguajes$ProbabilidadAtomica, 
     type = "h", 
     col="red",
     main = "Función de masa de probabilidad",
     xlab = "Cantidad de lenguajes usados",
     ylab = "Probabilidad",
     ylim = c(0,0.2)
)

points(probTotalLenguajes$TotalLenguajes, 
     probTotalLenguajes$ProbabilidadAtomica,  
     pch = 20, 
     col="red",
)
```
</div>

<div class="column4">
```{r echo=FALSE}
probAcumulada <- ecdf(encuesta$TotalLenguajes)

ecdf_datos <- probAcumulada(0:43)

plot(ecdf_datos, 
     main = "Función de masa de probabilidad acumulada", 
     xlab = "Cantidad de lenguajes usados", 
     ylab = "Probabilidad acumulada",
     type = "s",
     col = "blue",
)
```
</div>
</div>

> Media: 4.989317 | Mediana: 5 | $\sum_{x = \Omega_3} \mathbb{P}(x) = 1$

### Rangos de edad de un usuario (1 - 6)

<div class="two-column">

<div class="column4">
```{r echo=FALSE}
encuesta %>% group_by(ModifiedAge) %>% count() -> probModifiedAge
probModifiedAge %>% rename(Frecuencia = n) -> probModifiedAge

probModifiedAge$ProbabilidadAtomica <- probModifiedAge$Frecuencia / nrow(encuesta)

plot(probModifiedAge$ModifiedAge, 
     probModifiedAge$ProbabilidadAtomica,
     type = "h",
     col = "red",
     lwd = 2
)

points(probModifiedAge$ModifiedAge, 
     probModifiedAge$ProbabilidadAtomica,
     pch = 20, 
     col="red",
)
```
</div>

<div class="column4">
```{r echo=FALSE}
probAcumulada <- ecdf(encuesta$ModifiedAge)

ecdf_datos <- probAcumulada(1:7)

plot(ecdf_datos, 
     main = "Función de masa de probabilidad acumulada", 
     xlab = "Valores", 
     ylab = "Probabilidad acumulada",
     col = "blue",)
```
</div>
</div>

> Media: 2.399192 | Mediana: 2 | $\sum_{x = \Omega_3} \mathbb{P}(x) = 1$


## Eventos Dependientes

Seleccionamos los lenguajes que causan más problemas mentales de acuerdo a nuestras gráficas, ya que consideramos que podrían tener una relación interesante. (Lua, Crystal, Erlang, Lya, Ruby, SAS, Lisp, Rust, Assembly, APL)

> E1: Escoger un programador que usa 1 o más de los lenguajes "problemáticos"
> E2: Escoger un programador que sufre 1 o más problemas mentales

<div class="two-column three-column">
```{r echo=FALSE}
list <- c('Crystal', 'Lua', 'Rust', 'APL', 'Assembly', 'Erlang', 'LISP', 'SAS')

E1 <- encuesta$Crystal | encuesta$Lua | encuesta$Rust | encuesta$APL | encuesta$Assembly | encuesta$Erlang | encuesta$LISP | encuesta$SAS

probE1 <- sum(E1)/nrow(encuesta)
cat("P(E1):", probE1*100, "%")
```

```{r echo=FALSE}
probE2 <- sum(encuesta$TotalMentalHealth > 0) / nrow(encuesta)
cat("P(E2):", probE2*100, "%")
```

```{r echo=FALSE}
total = data.frame(E1, encuesta$TotalMentalHealth)
E1E2 = nrow(total[total$E1 == TRUE & total$encuesta.TotalMentalHealth > 0,])/nrow(total)
cat("P(E1 ∩ E2):", E1E2*100, "%")
```
</div>

Se comprueban que las condiciones de independencia no se cumplen, por lo que es dependiente.

<div class="two-column four-column">

```{r echo=FALSE}
probE2dE1 <- E1E2/probE1
probE1dE2 <- E1E2/probE2
cat("P(E2|E1):", probE2dE1, "!=", probE2)
cat("P(E1|E2):", probE1dE2, "!=", probE1)
cat("P(E2)*P(E1) =",probE1 * probE2, "!=", E1E2, "= P(E1 ∩ E2)")
```
</div>

<div class="graph50">
```{r echo=FALSE}
total$encuesta.TotalMentalHealth <- total$encuesta.TotalMentalHealth > 0

mosaicplot(table(total$E1, total$encuesta.TotalMentalHealth), main = "Problemas mentales y lenguajes problemáticos", xlab="Usa un lenguaje 'problematico'", ylab="Sufre 1 o más problemas mentales")
```

</div>


## Eventos Independientes

Se quiere demostrar que nuestra salud mental no depende de si usamos un lenguaje popular o no. Para esto demostraremos que los eventos son independientes:

> E1: Usa un lenguaje que está entre los 5 más populares.
> E2: Sufre de 2 o más problemas mentales.

<div class="two-column three-column">
```{r echo=FALSE}
evento1 = encuesta$Java | encuesta$JavaScript | encuesta$C | encuesta$Python | encuesta$SQL

E1 = sum(evento1)/length(evento1)
cat("P(E1):", E1*100, "%")
```

```{r echo=FALSE}
cantProblemas = encuesta$Memoria + encuesta$Emocional +encuesta$Ansiedad + encuesta$Autismo +encuesta$Aprendizaje

E2 = length(cantProblemas[cantProblemas >= 2])/length(cantProblemas)

cat("P(E2):", E2*100, "%")
```

```{r echo=FALSE}
total = data.frame(evento1, cantProblemas)

E1E2 = nrow(total[total$evento1 == TRUE & total$cantProblemas >= 2,])/nrow(total)

cat("P(E1 ∩ E2):", E1E2*100, "%")
```
</div>

Se comprueban que las condiciones de independencia se cumplen:

<div class="two-column four-column">

```{r echo=FALSE}
E2dadoE1 = E1E2/E1
E1dadoE2 = E1E2/E2
cat("P(E1|E2) =",E1dadoE2,"≈",E1,"= P(E1)")
cat("P(E2|E1) =",E2dadoE1,"≈",E2,"= P(E2)")
cat("P(E1yE2) =",E1E2,"≈",E1*E2,"= P(E1)*P(E2)")
```
</div>

<div class="graph50">
```{r echo=FALSE}
total$cantProblemas <- total$cantProblemas >= 2

mosaicplot(table(total$evento1, total$cantProblemas),
	main = "Eventos independientes",
	xlab = "Uno o más de los 5 lenguajes populares",
	ylab = "2 o más problemas mentales")
```

</div>


## Distribución Binomial

> Evento: Escoger una muestra de 100 programadores (con reemplazo) y contar el número de programadores que programen en JavaScript y que ganen mas del promedio.

> Éxito: Que el programador escogido domine en JS y gane mas que el promedio

La probabilidad de exito es del **27%** (p = 0.27, n = 100).




