---
title: "Estudio sobre la relación del lenguaje de programación que usan los desarrolladores en su trabajo y su salud mental"
author: "Grupo 7"
output: 
  html_document:
    toc: true
    toc_float:
      collapsed: false
      smooth_scroll: true
---

## Introducción

Hablar del mundo de la programación es adentrarse en un universo inmenso, lleno de posibilidades y retos. Sin embargo, si nuestro objetivo es adentrarnos en este mundo, debemos tomar en cuenta nuestra salud por encima de todo.

\### Relevancia e importancia

Actualmente se ve una preferencia enorme por las empresas en usar las nuevas tecnologías, por lo que si queremos enfocarnos en este rubro será de mucha utilidad saber cómo es que influye el lenguaje de programación que usan con la calidad de vida que tienen los desarrolladores.

### Planificación y Factibilidad

Consideramos que el proyecto es viable ya que usamos bases de datos de fuentes confiables como Stackoverflow (la cual es una plataforma abierta y la base de datos resume información pública) y la otra de PLDB (un proyecto opensource creado por desarrolladores para la recolección de datos sobre lenguajes de programación)

#### Planificación (Diagrama de Gantt)

Para entender el desarrollo del estudio hasta el momento, se muestra el siguiente **Diagrama de Gantt** con la planificación de las diferentes actividades y entregas del proyecto.

```{r warning=FALSE, echo=FALSE}

library(DiagrammeR)

mermaid("
gantt
dateFormat  YYYY-MM-DD
title Diagrama de Gantt

section Main things
Preparar PG01:first_1,2023-04-15, 3d
Entrega PG01:first_2,2023-04-18, 2d
Preparar PG02:first_3,2023-04-20, 11d
Entrega PG02:first_4,2023-05-01, 2d
Preparar PG03:first_5,2023-05-03, 21d
Entrega PG03:first_6,2023-05-24, 2d
Informe PG1:first_7,2023-05-26, 9d
Entrega Informe:first_8, 2023-06-04,1d

section PG01
Diagrama de Gantt:first_1, 2023-04-15, 12h
Delimitar tema:first_2, after first_1, 12h
Variables de analisis: first_3, after first_2, 6h
Limpieza de la base de datos: first_4, after first_2, 12h
Analizar la factibilidad: first_5, after first_3, 1d

section PG02
Replantear objetivos:first_6, 2023-04-20, 1d
Limpieza de tablas:first_7, after first_6, 5d
Corrección de variables:first_8, after first_7, 5d

section PG03
Análisis univariado:first_9, 2023-05-03, 12d
Análisis bivariado:first_10, 2023-05-10, 10d
Análisis multivariado:first_11, 2023-05-15, 7d
Escribir análisis:first_12, after first_11, 2d

section Informe PG1
Correcciones:first_13, 2023-05-26, 3d
Union de PG0x:first_14, after first_13, 2d
Verificar ortografía:first_15, after first_14, 2d
Informe prolijo:first_16, after first_15, 2d
")
```

## Objetivos

### Objetivo principal

Demostrar que la salud mental del programador depende, en parte, del lenguaje de programación que escojas para trabajar.

### Objetivos secundarios

-   Demostrar que la popularidad de un lenguaje de programación no significa que trabajar con este brinde mayor satisfacción laboral.

-   Encontrar una relación entre el acceso a información del lenguaje de programación escogido por el programador y su salud mental.

-   Encontrar una relación entre el salario que brinda el lenguaje de programación que usan los desarrolladores con su salud mental.

-   Demostrar la relación entre el sistema operativo utilizado en el ámbito profesional y la salud mental de los individuos, y encontrar una posible asociación entre los problemas mentales y el tipo de sistema operativo.

## Datos

### Recolección de datos

Nuestros datos se basarán en dos bases de datos:

-   Programming language database (PLDB):
    -   Contiene información acerca de 4000 lenguajes de programación incluyendo su año de creación, el tipo (query, programación, etiquetado, etc), cantidad de usuarios, cantidad de trabajadores, entre otros.
-   Survey_results (StackOverflow):
    -   Contiene información de una encuesta realizada a desarrolladores de todo el mundo relacionados a la experiencia de programación. Incluyen demografía, educación, puesto de trabajo, lenguaje de programación, satisfacción laboral, entre otros.

## Población, muestra y muestreo

### Población

### Muestra

### Muestreo

## Variables de estudio iniciales

En resumen, en esta sección se registran todas las variables utilizadas a partir de las dos bases de datos debidamente prolijas, con el objetivo de comprender adecuadamente el procesamiento de la información. En un principio, hay un total de `variables` variables.

### Encuestas de Stakoverflow

| Nombre de la variable | Tipo de variable   | Descripción                                                        | Restricciones                   |
|-----------------|-----------------|--------------------|-----------------|
| MainBranch            | Categórica nominal | Contiene información sobre el estado profesional del desarrollador | \-                              |
| Employment            | Categórica nominal | El tipo de empleo que tiene le desarrollador                       | separado por punto y coma       |
| RemoteWork            | Categórica nominal | De que forma ejercen el trabajo remoto                             | \-                              |
| CodingActivities      | Categórica Nominal | El modo en que ven a programación                                  | separada por punto y coma       |
| DevType               | Categórica Nominal | Tipo de desarrollador, lista separada por comas                    | separada por punto y coma       |
| Country               | Categórica Nominal | País del desarollador                                              | \-                              |
| EdLevel               | Categórica Nominal | Info sobre el nivel de educación                                   | \-                              |
| Currency              | Categórica Nominal | El tipo de moneda que usan                                         | \-                              |
| ConvertedCompYearly   | Numérica Continua  | Cuanto ganan anualmente en dólares                                 | \>0                             |
| Mental Health         | Categórica Nominal | Como considera que está su salud mental                            | \-                              |
| Ethnicity             | Categórica Nominal | Raza del desarrollador                                             | \-                              |
| Gender                | Categórica Nominal | Género                                                             | man, woman y prefer not to say. |
| Age                   | Categórica Ordinal | Edad                                                               | +18 (Es un rango de edad)       |
| OpSysProfessional use | Categórica Nominal | Sistema operativo que usan para trabajar profesionalmente          | separada por punto y coma       |
| OpSysPersonal use     | Categórica Nominal | Sistema operativo que usan para ellos mismos                       | separada por punto y coma       |
| LanguagesHaveWorkWith | Categótica Nominal | Lista de los lenguajes que han usado                               | separada por punto y coma       |

### PLDB Lenguajes de Programación

| Nombre de la variable | Tipo de variable   | Descripción                                                       | Restricciones                   |
|-----------------|-----------------|--------------------|-----------------|
| Title                 | Categórica Nominal | Nombre original del lenguaje de programación                      | \-                              |
| Appeared              | Numérica discreta  | Año en donde apareció por primera vez el lenguaje de programación | \>= 1945                        |
| Rank                  | Numérica discreta  | Un ranking hecho por PLDB                                         | \>=0                            |
| Type                  | Categórica Nominal | El tipo de lenguaje del que se trata                              | Debe ser "pl" o "queryLanguage" |
| numberOfJobs          | Numérica discreta  | Número de trabajos relacionados al lenguaje de programación       | \>0 (que sea entero)            |
| numberOfUsers         | Numérica discreta  | Número de usuarios que usan el lenguaje                           | \>10 (que sea entero)           |
| Country               | Categórica Nominal | País de creación del lenguaje                                     | \-                              |
| githubLanguage_repos  | Numérica discreta  | Cantidad de repositorios que existen en github con ese lenguaje   | \>1 (que sea entero)            |
| githubBigQuery_repos  | Numérica discreta  | Cantidad de repositorios que existen en BigQuery de Github        | \>1 (que sea entero)            |

## Librerías

### Carga de librerías

### Carga de datos

```{r warning=FALSE}
library(readr)

languages = read_csv("https://pldb.com/pldb.csv")
encuesta = read_csv("../db/upload_survey_results.csv")
```

## Limpieza de Datos

### Limpieza de "Programming Languages Data Base"

Se procederá a limpiar la base de datos `Programming_languages.csv`.

Primero, se verifica que las librerías estén instaladas:

```{r}
library(readr)
library(dplyr)
```

Luego, se importa la base de datos con la librería `readr`, asignando a una variable llamada `DF`.

```{r, warning=FALSE}
dataframe <- read_csv("../db/Programming_languages.csv")
```

Veamos cuántas filas y columnas tiene nuestro `dataframe`:

```{r}
nrow(dataframe)
ncol(dataframe)
```

Como se puede ver, hay muchas columnas (en total 353) que no utilizaremos.

Por ello, procedemos a limpiar nuestro `dataframe`, centrándonos en las variables que nos interesan, las cuales son: `Title`, `Appeared`, `Type`, `Rank`, `numberOfJobs`, `numberOfUsers`, `Country`, `githubLanguage.repos` y `githubBigQuery.repos`.

Vamos a eliminar las columnas que no necesitemos:

```{r}
# Columnas a conservar
dataframe <- select(dataframe, title, appeared, type, rank, numberOfJobs, numberOfUsers, country, githubLanguage.repos, githubBigQuery.repos)

```

El resultado de este proceso sería:

```{r}
names(dataframe)
```

Renombraremos las variables para una mejor manipulación

```{r}
dataframe %>% rename(Nombre = title,
                     Año = appeared,
                     Tipo = type,
                     Rank = rank,
                     N_Trabajos = numberOfJobs,
                     N_Usuarios = numberOfUsers,
                     País = country,
                     Github_repos = githubLanguage.repos,
                     BigQuery_repos = githubBigQuery.repos) -> dataframe
```

#### Nombre

La variable `Nombre` ya se encuentra limpia, verifiquemos que esté completa para todas las filas:

```{r}
any(is.na(dataframe$Nombre))
```

Efectivamente está completa.

#### Año

Consideraremos los lenguajes de programación que hayan sido creados posteriores e iguales al año 1945:

```{r}
dataframe$Año[dataframe$Año < 1945] <- NA

#dataframe <- dataframe[!is.na(dataframe$Año), ]
```

#### Tipo

Queremos que la variable `Tipo` corresponda a lenguajes de programación `pl` o `queryLanguage`, Por lo que se eliminan todos los registros que no sean `pl` (programming languages) o `queryLanguage` (Lenguaje de consulta)

```{r}
dataframe <- dataframe[dataframe$Tipo == "pl" | dataframe$Tipo == "queryLanguage" | dataframe$Tipo == "textMarkup" | dataframe$Tipo == "stylesheetLanguage" ,]
```

#### Rank

Como el ranking de esta variable empieza en 0, vamos a sumar 1 a cada fila de esta variable:

```{r}
dataframe$Rank <- dataframe$Rank + 1
```

#### N_Trabajos

Queremos que el lenguaje de programación tenga al menos 1 trabajador:

```{r}
dataframe$N_Trabajos[dataframe$N_Trabajos == 0] <- NA
```

#### N_Usuarios

Queremos que el lenguaje de programación tenga más de 10 usuarios:

```{r}
dataframe <- dataframe[dataframe$N_Usuarios > 10,] 
```

#### País

Esta variable ya está limpia.

#### Github_repos

Queremos que exista al menos un repositorio al buscar en Github

```{r}
dataframe$Github_repos[dataframe$Github_repos == 0] <- NA
```

#### BigQuery_repos

Queremos que exista al menos un repositorio al buscar en BigQuery

```{r}
dataframe$BigQuery_repos[dataframe$BigQuery_repos == 0] <- NA
```

Usaremos algunos lenguajes de programación, para que coincida con los usados por los usuarios de Stackoverflow

```{r}
language <- c('APL', 'Assembly', 'Bash', 'C', 'C#', 'C++', 'Clojure', 'COBOL', 'Crystal', 'Dart', 'Delphi', 'Elixir', 'Erlang', 'F#', 'Fortran', 'Go', 'Groovy', 'Haskell', 'HTML','CSS', 'Java', 'JavaScript', 'Julia', 'Kotlin', 'LISP', 'Lua', 'MATLAB', 'OCaml', 'Objective-C', 'Perl', 'PHP', 'PowerShell', 'Python', 'R', 'Ruby', 'Rust', 'SAS', 'Scala', 'Solidity', 'SQL', 'Swift', 'TypeScript', 'VBA')
```

```{r}
df <- data.frame()

agregar_fila <- function(fila) {
  df <- rbind(df, fila)
}

for (i in 1:nrow(dataframe)){
  if (dataframe$Nombre[i] %in% language){
    fila <- subset(dataframe, Nombre == dataframe$Nombre[i])
    df <- rbind(df, fila)
  }
}

```

### Limpieza de "survey results"

-   Encuestas de Stack Overflow (33880 registros obtenidos de 73268)

```{r warning=FALSE, echo=FALSE}
library(readr)
library(dplyr)

#Leer la base de datos
encuesta = read_csv("../db/upload_survey_results.csv")

```

#### Revisar que la base de datos esté limpia:

Revisaremos cuantos casos completos hay

```{r}

#complete cases
table(complete.cases(encuesta))
```

Observamos que parece que ninguna observación esta completa. HORROR! Sin embargo mejor enfoquémonos en las variables que queremos analizar y revisemos de nuevo.

```{r}

#borrar las filas que no queremos
encuesta = select(encuesta, MainBranch, Employment, RemoteWork, CodingActivities, DevType, Country, EdLevel, Currency, ConvertedCompYearly, MentalHealth, Ethnicity, Gender, Age, `OpSysPersonal use`, `OpSysProfessional use`, LanguageHaveWorkedWith)

```

Ahora si, revisemos de nuevo cuantos casos completos tenemos.

```{r}
#casos completos
table(complete.cases(encuesta))
```

Tal parece que solo 34672 casos están completos, por lo que seleccionaremos justo estos.

```{r}
#eliminar nulos
encuesta = na.omit(encuesta)
```

#### Revisar valores de las columnas

Para esta primera instancia analizaremos primero las variables numéricas, de esta forma podemos eliminar lo que creemos que se aleja de la realidad, como salarios extremadamente bajos que solo entorpecen el análisis.

```{r}
#minimo unos 3600 dolares anuales
encuesta = encuesta[encuesta$ConvertedCompYearly > 3600,]
```

Filtrar por los géneros. En la encuesta se permite elegir géneros de varios tipos. Sin embargo, para fines de estudio nos limitaremos a hombre o mujeres, más obviaremos a los no binarios, entre otros.

```{r}
encuesta = encuesta[encuesta$Gender == "Man" | encuesta$Gender == "Woman",]

table(encuesta$Gender)
```

Con respecto a las edades, eliminaremos a los que no prefirieron responder.

```{r}
encuesta = encuesta[encuesta$Age != "Prefer not to say",]
```

Con respecto a la parte de la encuesta donde se definen los estados de salud mental, eliminaremos las que son escritas ya que son muy dificiles de analizar y no representan una gran parte de la muestra.

```{r}
library(stringr)

#si tiene la palabra: "in your own words" eliminarla,
#ya que no es una respuesta válida
encuesta = encuesta[!str_detect(encuesta$MentalHealth, "in your own words"),]

#si tiene la palabra: "Prefer not to say" eliminarla,
#ya que no es una respuesta válida

encuesta = encuesta[!str_detect(encuesta$MentalHealth, "Prefer not to say"),]


```

Listo, eso es todo lo que querremos filtrar en la base de datos.

#### Crear columnas para lenguajes de programación

Ahora crearemos columnas para cada lenguaje de programación, esto con el fin de poder hacer un análisis más sencillo.

```{r}
library(tidyverse)
library(stringr)


# Separar los lenguajes y crear columnas separadas
language <- encuesta %>%
  separate_rows(LanguageHaveWorkedWith, sep = ";") %>%
  group_by(LanguageHaveWorkedWith) %>%
  summarize() %>%
  pull()

for (name in language) {
  encuesta[name] = FALSE
}

for (i in 1:nrow(encuesta)) {
  for (elem in unlist(strsplit(encuesta$LanguageHaveWorkedWith[i],";"))){
    encuesta[i, elem] <- TRUE
  }
}



```

#### Crear columnas para los problemas mentales

Ahora crearemos columnas para cada problema mental, esto con el fin de poder hacer un análisis más sencillo.

```{r}

# op1
columna_booleana <- str_detect(encuesta$MentalHealth, paste0("\\b", "concentration", "\\b"))
encuesta$Memoria <- columna_booleana

# op2
columna_booleana <- str_detect(encuesta$MentalHealth, paste0("\\b", "mood", "\\b"))
encuesta$Emotional <- columna_booleana

# op3
columna_booleana <- str_detect(encuesta$MentalHealth, paste0("\\b", "anxiety", "\\b"))
encuesta$Anxiety <- columna_booleana

# op4
columna_booleana <- str_detect(encuesta$MentalHealth, paste0("\\b", "autism", "\\b"))
encuesta$Autism <- columna_booleana

# op5
columna_booleana <- str_detect(encuesta$MentalHealth, paste0("\\b", "learning", "\\b"))
encuesta$Learning <- columna_booleana
```

#### Crear columnas para sistemas operativos

```{r}
encuesta$BSD <- logical(nrow(encuesta))
encuesta$Linux_Based <- logical(nrow(encuesta))
encuesta$Windows <- logical(nrow(encuesta))
encuesta$Windows_for_Linux <- logical(nrow(encuesta))
encuesta$Mac <- logical(nrow(encuesta))

opciones_a_verificar <- c("BSD", "Linux-based", "Windows", "Windows Subsystem for Linux (WSL)",
                         "macOS")

# op1
columna_booleana <- str_detect(encuesta$`OpSysPersonal use`, paste0("\\b", "BSD", "\\b"))
encuesta$BSD <- columna_booleana

# op2
columna_booleana <- str_detect(encuesta$`OpSysPersonal use`, paste0("\\b", "based", "\\b"))
encuesta$Linux_Based <- columna_booleana

# op3
columna_booleana <- str_detect(encuesta$`OpSysPersonal use`, paste0("\\b", "Windows", "\\b"))
encuesta$Windows <- columna_booleana

# op4
columna_booleana <- str_detect(encuesta$`OpSysPersonal use`, paste0("\\b", "Subsystem", "\\b"))
encuesta$Windows_for_Linux <- columna_booleana

# op5
columna_booleana <- str_detect(encuesta$`OpSysPersonal use`, paste0("\\b", "macOS", "\\b"))
encuesta$Mac <- columna_booleana
```

### Encuestas de Stakoverflow

### PLDB Lenguajes de Programación

## Variables de estudio Finales

## Preguntas e Hipótesis

## Análisis Descriptivo

### Análisis univariado

### Análisis bivariado

### Análisis multivariado

### Conclusiones Parciales
