---
title: "Estudio sobre la relación entre las tecnologías que usan los desarrolladores en su trabajo y su salud mental"
author: "Grupo 7"
output: 
  html_document:
    toc: true
    toc_float:
      collapsed: false
      smooth_scroll: true
---

## Introducción

Hablar del mundo de la programación es adentrarse en un universo inmenso, lleno de posibilidades y retos. Sin embargo, si nuestro objetivo es adentrarnos en este mundo, debemos tomar en cuenta nuestra salud por encima de todo.

### Relevancia e importancia

Actualmente se ve una preferencia enorme por las empresas en usar las nuevas tecnologías, por lo que si queremos enfocarnos en este rubro será de mucha utilidad saber cómo es que influye el lenguaje de programación que usan con la calidad de vida que tienen los desarrolladores.

### Planificación y Factibilidad

Consideramos que el proyecto es viable ya que usamos bases de datos de fuentes confiables como Stackoverflow (la cual es una plataforma abierta y la base de datos resume información pública) y la otra de PLDB (un proyecto opensource creado por desarrolladores para la recolección de datos sobre lenguajes de programación)

#### Planificación (Diagrama de Gantt)

Para entender el desarrollo del estudio hasta el momento, se muestra el siguiente **Diagrama de Gantt** con la planificación de las diferentes actividades y entregas del proyecto.

```{r warning=FALSE, echo=FALSE}

library(DiagrammeR)

mermaid("
gantt
dateFormat  YYYY-MM-DD
title Diagrama de Gantt

section Main things
Preparar PG01:first_1,2023-04-15, 3d
Entrega PG01:first_2,2023-04-18, 2d
Preparar PG02:first_3,2023-04-20, 11d
Entrega PG02:first_4,2023-05-01, 2d
Preparar PG03:first_5,2023-05-03, 21d
Entrega PG03:first_6,2023-05-24, 2d
Informe PG1:first_7,2023-05-26, 9d
Entrega Informe:first_8, 2023-06-04,1d

section PG01
Diagrama de Gantt:first_1, 2023-04-15, 12h
Delimitar tema:first_2, after first_1, 12h
Variables de analisis: first_3, after first_2, 6h
Limpieza de la base de datos: first_4, after first_2, 12h
Analizar la factibilidad: first_5, after first_3, 1d

section PG02
Replantear objetivos:first_6, 2023-04-20, 1d
Limpieza de tablas:first_7, after first_6, 5d
Corrección de variables:first_8, after first_7, 5d

section PG03
Análisis univariado:first_9, 2023-05-03, 12d
Análisis bivariado:first_10, 2023-05-10, 10d
Análisis multivariado:first_11, 2023-05-15, 7d
Escribir análisis:first_12, after first_11, 2d

section Informe PG1
Correcciones:first_13, 2023-05-26, 3d
Union de PG0x:first_14, after first_13, 2d
Verificar ortografía:first_15, after first_14, 2d
Informe prolijo:first_16, after first_15, 2d
")
```

## Objetivos

### Objetivo principal

Demostrar que la salud mental del programador depende, en parte, del lenguaje de programación que escoja para trabajar.

### Objetivos secundarios

-   Demostrar que la popularidad de un lenguaje de programación no significa que trabajar con este brinde un mejor estado de salud mental.

-   Encontrar una relación entre el acceso a información del lenguaje de programación escogido por el programador y su salud mental.

-   Encontrar una relación entre el salario que brinda el lenguaje de programación que usan los desarrolladores con su salud mental.

-   Demostrar la relación entre el sistema operativo utilizado en el ámbito profesional y la salud mental de los individuos, y encontrar una posible asociación entre los problemas mentales y el tipo de sistema operativo.

## Datos

### Recolección de datos

Nuestros datos se basarán en dos bases de datos:

-   Programming language database (PLDB):
    -   Contiene información acerca de 4000 lenguajes de programación incluyendo su año de creación, el tipo (query, programación, etiquetado, etc), cantidad de usuarios, cantidad de trabajadores, entre otros.
-   Survey_results (StackOverflow):
    -   Contiene información de una encuesta realizada a desarrolladores de todo el mundo relacionados a la experiencia de programación. Incluyen demografía, educación, puesto de trabajo, lenguaje de programación, satisfacción laboral, entre otros.

## Población, muestra y muestreo

### Población

### Muestra

### Muestreo

## Variables de estudio iniciales

En resumen, en esta sección se registran todas las variables utilizadas a partir de las dos bases de datos debidamente prolijas, con el objetivo de comprender adecuadamente el procesamiento de la información. En un principio, hay un total de `variables` variables.

### Encuestas de Stakoverflow

| Nombre de la variable   | Tipo de variable   | Descripción                                                        | Restricciones                   |
|-----------------|-----------------|---------------------|-----------------|
| MainBranch              | Categórica nominal | Contiene información sobre el estado profesional del desarrollador | \-                              |
| Employment              | Categórica nominal | El tipo de empleo que tiene le desarrollador                       | separado por punto y coma       |
| RemoteWork              | Categórica nominal | De que forma ejercen el trabajo remoto                             | \-                              |
| CodingActivities        | Categórica Nominal | El modo en que ven a programación                                  | separada por punto y coma       |
| DevType                 | Categórica Nominal | Tipo de desarrollador, lista separada por comas                    | separada por punto y coma       |
| Country                 | Categórica Nominal | País del desarollador                                              | \-                              |
| EdLevel                 | Categórica Nominal | Info sobre el nivel de educación                                   | \-                              |
| Currency                | Categórica Nominal | El tipo de moneda que usan                                         | \-                              |
| ConvertedCompYearly     | Numérica Continua  | Cuanto ganan anualmente en dólares                                 | \>0                             |
| Mental Health           | Categórica Nominal | Como considera que está su salud mental                            | \-                              |
| Ethnicity               | Categórica Nominal | Raza del desarrollador                                             | \-                              |
| Gender                  | Categórica Nominal | Género                                                             | man, woman y prefer not to say. |
| Age                     | Categórica Ordinal | Edad                                                               | +18 (Es un rango de edad)       |
| OpSysProfessional use   | Categórica Nominal | Sistema operativo que usan para trabajar profesionalmente          | separada por punto y coma       |
| OpSysPersonal use       | Categórica Nominal | Sistema operativo que usan para ellos mismos                       | separada por punto y coma       |
| LanguagesHaveWorkedWith | Categótica Nominal | Lista de los lenguajes que han usado                               | separada por punto y coma       |

### PLDB Lenguajes de Programación

| Nombre de la variable | Tipo de variable   | Descripción                                                       | Restricciones                   |
|-----------------|-----------------|--------------------|-----------------|
| Title                 | Categórica Nominal | Nombre original del lenguaje de programación                      | \-                              |
| Appeared              | Numérica discreta  | Año en donde apareció por primera vez el lenguaje de programación | \>= 1945                        |
| Rank                  | Numérica discreta  | Un ranking hecho por PLDB                                         | \>=0                            |
| Type                  | Categórica Nominal | El tipo de lenguaje del que se trata                              | Debe ser "pl" o "queryLanguage" |
| numberOfJobs          | Numérica discreta  | Número de trabajos relacionados al lenguaje de programación       | \>0 (que sea entero)            |
| numberOfUsers         | Numérica discreta  | Número de usuarios que usan el lenguaje                           | \>10 (que sea entero)           |
| Country               | Categórica Nominal | País de creación del lenguaje                                     | \-                              |
| githubLanguage_repos  | Numérica discreta  | Cantidad de repositorios que existen en github con ese lenguaje   | \>1 (que sea entero)            |
| githubBigQuery_repos  | Numérica discreta  | Cantidad de repositorios que existen en BigQuery de Github        | \>1 (que sea entero)            |

## Librerías

### Carga de librerías

```{r warning=FALSE, echo = TRUE}
library(readr)
library(dplyr)
library(readr)
library(ggplot2)
library(tidyverse)
library(stringr)
```

### Carga de datos

```{r warning=FALSE}
planguages <- read_csv("../db/Programming_languages.csv")
encuesta <- read_csv("../db/upload_survey_results.csv")
```

## Limpieza de Datos

### Limpieza de "Programming Languages Data Base"

Se procederá a limpiar la base de datos `Programming_languages.csv`.

### Borrado de columnas innecesarias

Veamos cuántas filas y columnas tiene nuestro `planguages`:

```{r}
nrow(planguages)
ncol(planguages)
```

Como se puede ver, hay muchas columnas (en total 353) que no utilizaremos.

Por ello, procedemos a limpiar nuestro `planguages`, centrándonos en las variables que nos interesan, las cuales son: `Title`, `Appeared`, `Type`, `Rank`, `numberOfJobs`, `numberOfUsers`, `Country`, `githubLanguage.repos` y `githubBigQuery.repos`.

Vamos a eliminar las columnas que no necesitemos:

```{r}
planguages <- select(planguages, title, appeared, type, rank, numberOfJobs, numberOfUsers, country, githubLanguage.repos, githubBigQuery.repos)
```

Renombraremos las variables para una mejor manipulación:

```{r}
planguages %>% rename(Nombre = title,
                     Año = appeared,
                     Tipo = type,
                     Rank = rank,
                     N_Trabajos = numberOfJobs,
                     N_Usuarios = numberOfUsers,
                     País = country,
                     Github_repos = githubLanguage.repos,
                     BigQuery_repos = githubBigQuery.repos) -> planguages
```

### Limpieza de Datos no útiles

Consideraremos los lenguajes de programación que hayan sido creados posteriores e iguales al año 1945:

```{r}
planguages$Año[planguages$Año < 1945] <- NA
```

La variable `Tipo` debe corresponder a lenguajes de programación `pl`, `queryLanguage`, `textMarkup` o `stylesheetLanguage`\`.

```{r}
planguages <- planguages[planguages$Tipo == "pl" | planguages$Tipo == "queryLanguage" | planguages$Tipo == "textMarkup" | planguages$Tipo == "stylesheetLanguage" ,]
```

El ranking empieza en 0. Vamos a sumar 1 a cada fila de esta variable:

```{r}
planguages$Rank <- planguages$Rank + 1
```

Escogemos los lenguajes que tengan al menos 1 trabajador:

```{r}
planguages$N_Trabajos[planguages$N_Trabajos == 0] <- NA
```

Escogemos los lenguajes que tengan más de 10 usuarios:

```{r}
planguages <- planguages[planguages$N_Usuarios > 10,] 
```

Seleccionamos los lenguajes donde al menos exista un repositorio al buscar en Github

```{r}
planguages$Github_repos[planguages$Github_repos == 0] <- NA
```

Seleccionamos los lenguajes donde al menos exista un repositorio al buscar en BigQuery

```{r}
planguages$BigQuery_repos[planguages$BigQuery_repos == 0] <- NA
```

Usaremos algunos lenguajes de programación, para que coincida con los usados por los usuarios de Stackoverflow

```{r}
languages <- c('APL', 'Assembly', 'Bash', 'C', 'C#', 'C++', 'Clojure', 'COBOL', 'Crystal', 'Dart', 'Delphi', 'Elixir', 'Erlang', 'F#', 'Fortran', 'Go', 'Groovy', 'Haskell', 'HTML','CSS', 'Java', 'JavaScript', 'Julia', 'Kotlin', 'LISP', 'Lua', 'MATLAB', 'OCaml', 'Objective-C', 'Perl', 'PHP', 'PowerShell', 'Python', 'R', 'Ruby', 'Rust', 'SAS', 'Scala', 'Solidity', 'SQL', 'Swift', 'TypeScript', 'VBA')
```

```{r}
df <- data.frame()

agregar_fila <- function(fila) {
  df <- rbind(df, fila)
}

for (i in 1:nrow(planguages)){
  if (planguages$Nombre[i] %in% languages){
    fila <- subset(planguages, Nombre == planguages$Nombre[i])
    df <- rbind(df, fila)
  }
}

planguages <- df
```

### Limpieza de "Survey Results"

-   Encuestas de Stack Overflow (33880 registros obtenidos de 73268)

### Borrado de columnas innecesarias

```{r}
encuesta <- select(encuesta, MainBranch, Employment, RemoteWork, CodingActivities, DevType, Country, EdLevel, Currency, ConvertedCompYearly, MentalHealth, Ethnicity, Gender, Age, `OpSysPersonal use`, `OpSysProfessional use`, LanguageHaveWorkedWith)
```

Renombraremos las variables para una mejor manipulación:

```{r}
encuesta %>% rename(Salary = ConvertedCompYearly,
                    PersonalOS = `OpSysPersonal use`,
                    ProfessionalOS = `OpSysProfessional use`,
                    ProgLanguages = LanguageHaveWorkedWith) -> encuesta
```

Casos completos:

```{r}
table(complete.cases(encuesta))
```

Solo 34672 casos están completos. Seleccionaremos justo estos.

```{r}
encuesta <- na.omit(encuesta)
```

### Limpieza de Datos no útiles

Para la variable `salario`

```{r}
encuesta <- encuesta[encuesta$Salary > 3600,]
encuesta <- encuesta[encuesta$Salary < 400000,]
```

Filtrar por los géneros. En la encuesta se permite elegir géneros de varios tipos. Sin embargo, para fines de estudio nos limitaremos a hombre o mujeres, más obviaremos a los no binarios, entre otros.

```{r}
encuesta <- encuesta[encuesta$Gender == "Man" | encuesta$Gender == "Woman",]
```

Con respecto a las edades, eliminaremos a los que no prefirieron responder.

```{r}
encuesta <- encuesta[encuesta$Age != "Prefer not to say",]
```

En la variable `MentalHealth`, eliminaremos los datos que contengan "*in your own words*" o "*prefer not to say*"

```{r}
encuesta <- encuesta[!str_detect(encuesta$MentalHealth, "in your own words"),]

encuesta <- encuesta[!str_detect(encuesta$MentalHealth, "Prefer not to say"),]
```

Listo, eso es todo lo que querremos filtrar en la base de datos.

### Creación de columnas

#### Lenguajes de Programación

Crearemos columnas para cada lenguaje de programación, esto con el fin de poder hacer un análisis más sencillo.

```{r}
language <- encuesta %>%
  separate_rows(ProgLanguages, sep = ";") %>%
  group_by(ProgLanguages) %>%
  summarize() %>%
  pull()

for (name in language) {
  encuesta[name] = FALSE
}

for (i in 1:nrow(encuesta)) {
  for (elem in unlist(strsplit(encuesta$ProgLanguages[i],";"))){
    encuesta[i, elem] <- TRUE
  }
}
```

#### Mental Health

También crearemos columnas para cada problema mental.

```{r}
# op1
columna_booleana <- str_detect(encuesta$MentalHealth, paste0("\\b", "concentration", "\\b"))
encuesta$Memoria <- columna_booleana

# op2
columna_booleana <- str_detect(encuesta$MentalHealth, paste0("\\b", "mood", "\\b"))
encuesta$Emocional <- columna_booleana

# op3
columna_booleana <- str_detect(encuesta$MentalHealth, paste0("\\b", "anxiety", "\\b"))
encuesta$Ansiedad <- columna_booleana

# op4
columna_booleana <- str_detect(encuesta$MentalHealth, paste0("\\b", "autism", "\\b"))
encuesta$Autismo <- columna_booleana

# op5
columna_booleana <- str_detect(encuesta$MentalHealth, paste0("\\b", "learning", "\\b"))
encuesta$Aprendizaje <- columna_booleana
```

#### Sistemas operativos

```{r}
encuesta$BSD <- logical(nrow(encuesta))
encuesta$Linux_Based <- logical(nrow(encuesta))
encuesta$Windows <- logical(nrow(encuesta))
encuesta$Windows_for_Linux <- logical(nrow(encuesta))
encuesta$Mac <- logical(nrow(encuesta))

opciones_a_verificar <- c("BSD", "Linux-based", "Windows", "Windows Subsystem for Linux (WSL)",
                         "macOS")

# op1
columna_booleana <- str_detect(encuesta$`PersonalOS`, paste0("\\b", "BSD", "\\b"))
encuesta$BSD <- columna_booleana

# op2
columna_booleana <- str_detect(encuesta$`PersonalOS`, paste0("\\b", "based", "\\b"))
encuesta$Linux_Based <- columna_booleana

# op3
columna_booleana <- str_detect(encuesta$`PersonalOS`, paste0("\\b", "Windows", "\\b"))
encuesta$Windows <- columna_booleana

# op4
columna_booleana <- str_detect(encuesta$`PersonalOS`, paste0("\\b", "Subsystem", "\\b"))
encuesta$Windows_for_Linux <- columna_booleana

# op5
columna_booleana <- str_detect(encuesta$`PersonalOS`, paste0("\\b", "macOS", "\\b"))
encuesta$Mac <- columna_booleana
```

## Variables de estudio Finales

## Preguntas e Hipótesis

#### Pregunta 1:

-   ¿Existe una relación entre el lenguaje de programación utilizado por un desarrollador y su salud mental?

Hipótesis:

-   La elección del lenguaje de programación utilizado por un desarrollador influye en su salud mental. Se espera que algunos lenguajes de programación estén asociados con niveles más altos de estrés o frustración, mientras que otros puedan promover una mayor satisfacción y bienestar.

#### Pregunta 2:

-   ¿Hay alguna relación entre la popularidad de un lenguaje de programación y la satisfacción laboral de los programadores que lo utilizan?

Hipótesis:

-   No existe una correlación significativa entre la popularidad de un lenguaje de programación y la satisfacción laboral de los programadores. Se espera que la satisfacción laboral esté influenciada por otros factores, como la dificultad del lenguaje, el acceso a información que este brinda, entre otros.

#### Pregunta 3:

-   ¿Existe una relación entre el acceso a información relevante sobre un lenguaje de programación y la salud mental de los programadores que lo utilizan?

Hipótesis:

-   El acceso a información adecuada sobre un lenguaje de programación está relacionado con una mejor salud mental de los programadores. Se espera que los desarrolladores que tienen un fácil acceso a recursos de aprendizaje y documentación de su lenguaje de programación experimenten mejores estados mentales.

#### Pregunta 4:

-   ¿Hay una relación entre el salario asociado a un lenguaje de programación y la salud mental de los programadores que lo utilizan?

Hipótesis:

-   El salario ofrecido por un lenguaje de programación no tiene una influencia directa en la salud mental de los programadores. Se espera que otros factores, como el ambiente laboral, tengan un impacto más significativo en la salud mental de los desarrolladores que el salario.

#### Pregunta 5:

-   ¿Existe una relación entre el sistema operativo utilizado en el trabajo y la salud mental de los individuos?

Hipótesis:

-   Se espera que sistema operativo utilizado en el ámbito profesional se relacione de forma debil con la salud mental de los individuos.

## Análisis Descriptivo

### ¿Existe una relación entre el lenguaje de programación utilizado por un desarrollador y su salud mental?

Para responder a esta pregunta utilizaremos los siguientes gráficos:

#### Salud mental vs. Tecnologías de desarrollo

Vamos a crear un gráfico de barras por cada problema mental identificado. En el cuál pondremos una barra por cada lenguaje de programación

Recordemos que nuestros datos principales se llaman "encuesta"

> ##### Variables necesarias:

```{r}
memoria <- filter(encuesta, Memoria == TRUE)
ansiedad <- filter(encuesta, Ansiedad == TRUE)
emocional <- filter(encuesta, Emocional == TRUE)
autismo <- filter(encuesta, Autismo == TRUE)
aprendizaje <- filter(encuesta, Aprendizaje == TRUE)
```

#### Memoria:

> ##### Tabla de frecuencias:

```{r}
porcentajes <- c()

for (current in language){
	cantidad = nrow(memoria[memoria[[current]] == TRUE, ])
	cantidadTotal = nrow(encuesta[encuesta[[current]] == TRUE, ])
	porcentajes[current] <- cantidad/cantidadTotal
}

porcentajes <- sort(porcentajes, decreasing = TRUE)

porcentajes <- data.frame(porcentajes)
```

> ##### Gráfico de barras, porcentaje de personas que sufre usando una tecnología:

```{r}
porcentajeshelper <- porcentajes$porcentajes[1:15]
nombres <- rownames(porcentajes)[1:15]

barplot(porcentajeshelper, 
	main="% Personas que sufren de problemas de Memoria", 
	xlab="Porcentaje de personas", 
  col=colorRampPalette(c("darkblue", "blue"))(15),
	xlim = c(0,0.25),
	horiz=TRUE,
	las=1,
	names.arg=nombres,
	cex.names=0.5,
	cex.axis=0.5,
	)

porcentajeshelper <- porcentajes$porcentajes[25:40]
nombres <- rownames(porcentajes)[25:40]

barplot(porcentajeshelper, 
	main="% Personas que sufren de problemas de Memoria", 
	xlab="Porcentaje de personas", 
  col=colorRampPalette(c("darkblue", "blue"))(15),
	xlim = c(0,0.25),
	horiz = TRUE,
	las=1,
	names.arg = nombres,
	cex.names=0.5,
	cex.axis=0.5,
	)
```

#### Ansiedad

> ##### Tabla de frecuencias:

```{r}
porcentajes <- c()

for (current in language){
	cantidad = nrow(ansiedad[ansiedad[[current]] == TRUE, ])
	cantidadTotal = nrow(encuesta[encuesta[[current]] == TRUE, ])
	porcentajes[current] <- cantidad/cantidadTotal
}

porcentajes <- sort(porcentajes, decreasing = TRUE)

porcentajes = data.frame(porcentajes)
```

> ##### Gráfico de barras, porcentaje de personas que sufre usando una tecnología:

```{r}
porcentajeshelper <- porcentajes$porcentajes[1:15]
nombres <- rownames(porcentajes)[1:15]

barplot(porcentajeshelper, 
	main="% Personas que sufren de problemas de Ansiedad", 
	xlab="Porcentaje de personas", 
  col=colorRampPalette(c("darkblue", "blue"))(15),
	xlim = c(0,0.16),
	horiz=TRUE,
	las=1,
	names.arg=nombres,
	cex.names=0.5,
	cex.axis=0.5,
	)

porcentajeshelper <- porcentajes$porcentajes[25:40]
nombres <- rownames(porcentajes)[25:40]

barplot(porcentajeshelper, 
	main="% Personas que sufren de problemas de Ansiedad", 
	xlab="Porcentaje de personas", 
  col=colorRampPalette(c("darkblue", "blue"))(15),
	xlim = c(0,0.16),
	horiz=TRUE,
	las=1,
	names.arg=nombres,
	cex.names=0.5,
	cex.axis=0.5,
	)
```

#### Emocional:

> ##### Tabla de frecuencias:

```{r}
porcentajes <- c()

for (current in language){
	cantidad = nrow(emocional[emocional[[current]] == TRUE, ])
	cantidadTotal = nrow(encuesta[encuesta[[current]] == TRUE, ])
	porcentajes[current] <- cantidad/cantidadTotal
}

porcentajes <- sort(porcentajes, decreasing = TRUE)

porcentajes = data.frame(porcentajes)
```

> ##### Gráfico de barras, porcentaje de personas que sufre usando una tecnología:

```{r}
porcentajeshelper <- porcentajes$porcentajes[1:15]
nombres <- rownames(porcentajes)[1:15]

barplot(porcentajeshelper, 
	main="% Personas que sufren de problemas de Emocionales", 
	xlab="Porcentaje de personas", 
  col=colorRampPalette(c("darkblue", "blue"))(15),
	xlim = c(0,0.15),
	horiz=TRUE,
	las=1,
	names.arg=nombres,
	cex.names=0.5,
	cex.axis=0.5,
	)

porcentajeshelper <- porcentajes$porcentajes[25:40]
nombres <- rownames(porcentajes)[25:40]

barplot(porcentajeshelper, 
	main="% Personas que sufren de problemas de Emocionales", 
	xlab="Porcentaje de personas", 
  col=colorRampPalette(c("darkblue", "blue"))(15),
	xlim = c(0,0.15),
	horiz=TRUE,
	las=1,
	names.arg=nombres,
	cex.names=0.5,
	cex.axis=0.5,
	)
```

#### Autismo

> ##### Tabla de frecuencias:

```{r}
porcentajes <- c()

for (current in language){
	cantidad = nrow(autismo[autismo[[current]] == TRUE, ])
	cantidadTotal = nrow(encuesta[encuesta[[current]] == TRUE, ])
	porcentajes[current] <- cantidad/cantidadTotal
}

porcentajes <- sort(porcentajes, decreasing = TRUE)

porcentajes = data.frame(porcentajes)
```

> ##### Gráfico de barras, porcentaje de personas que sufre usando una tecnología:

```{r}
porcentajeshelper <- porcentajes$porcentajes[1:15]
nombres <- rownames(porcentajes)[1:15]

barplot(porcentajeshelper, 
	main="% Personas que sufren de problemas de Autismo", 
	xlab="Porcentaje de personas", 
  col=colorRampPalette(c("darkblue", "blue"))(15),
	xlim = c(0,0.1),
	horiz=TRUE,
	las=1,
	names.arg=nombres,
	cex.names=0.5,
	cex.axis=0.5,
	)

porcentajeshelper <- porcentajes$porcentajes[25:40]
nombres <- rownames(porcentajes)[25:40]

barplot(porcentajeshelper, 
	main="% Personas que sufren de problemas de Autismo", 
	xlab="Porcentaje de personas", 
  col=colorRampPalette(c("darkblue", "blue"))(15),
	xlim = c(0,0.1),
	horiz=TRUE,
	las=1,
	names.arg=nombres,
	cex.names=0.5,
	cex.axis=0.5,
	)
```

#### Aprendizaje

> ##### Tabla de frecuencias:

```{r}
porcentajes <- c()

for (current in language){
	cantidad = nrow(aprendizaje[aprendizaje[[current]] == TRUE, ])
	cantidadTotal = nrow(encuesta[encuesta[[current]] == TRUE, ])
	porcentajes[current] <- cantidad/cantidadTotal
}

porcentajes <- sort(porcentajes, decreasing = TRUE)

porcentajes = data.frame(porcentajes)
```

##### Gráfico de barras, porcentaje de personas que sufre usando una tecnología:

```{r}
porcentajeshelper <- porcentajes$porcentajes[1:15]
nombres <- rownames(porcentajes)[1:15]

barplot(porcentajeshelper, 
	main="% Personas que sufren de problemas de Aprendizaje", 
	xlab="Porcentaje de personas", 
  col=colorRampPalette(c("darkblue", "blue"))(15),
	xlim = c(0,0.1),
	horiz=TRUE,
	las=1,
	names.arg=nombres,
	cex.names=0.5,
	cex.axis=0.5,
	)

porcentajeshelper <- porcentajes$porcentajes[25:40]
nombres <- rownames(porcentajes)[25:40]

barplot(porcentajeshelper, 
	main="% Personas que sufren de problemas de Aprendizaje", 
	xlab="Porcentaje de personas", 
  col=colorRampPalette(c("darkblue", "blue"))(15),
  xlim = c(0,0.1),
	horiz=TRUE,
	las=1,
	names.arg=nombres,
	cex.names=0.5,
	cex.axis=0.5,
	)
```

De estos gráficos podemos identificar distintos lenguajes que generan problemas a los desarrolladores.

Tipos de problemas mentales:

-   Aprendizaje

    -   Entre las personas que sufren de problemas de aprendizaje, podemos identificar como principales a los siguientes lenguajes: **APL, SAS y LUA**.

-   Autismo

    -   Entre las personas que sufren problemas de autismo, podemos identificar como principales a los siguientes lenguajes: **Crystal, Lua, Julia y SAS.**

-   Emocionales

    -   Entre las personas que sufren problemas emocionales, podemos identificar como principales a **Erlang, Lua, SAS y Haskell.**

-   Ansiedad

    -   En cuanto a los problemas de ansiedad: **SAS, Lua y Ruby.**

-   Memoria

    -   Finalmente, en cuanto a las personas con problemas de memoria, podemos identificar a los siguientes lenguajes: **Erlang, Crystal y Lua.**

Resulta evidente la repetición de ciertos lenguajes en todos los tipos de problemas mentales, de los cuales destacan **SAS, Erlang, Crystal y Lua.** Dichos lenguajes parecen ser los más problematicos. Mientras que los menos problemáticos parecen ser lenguajes como **Java, C++ o MATLAB**.

Podemos pensar entonces que el lenguaje de programación si afecta de cierta forma al estado mental de una persona ya sea por su complejidad, falta de información u otros factores. La relación se hace presente puesto que podemos separar a lenguajes "**problemáticos" (que producen mayor cantidad de problemas mentales)** de lenguajes **"poco problemáticos" (que producen una cantidad baja de problemas mentales)**.

Prontamente observaremos las causas por las que estos lenguajes son más "problemáticos".

### ¿Hay alguna relación entre la popularidad de un lenguaje de programación y la satisfacción laboral de los programadores que lo utilizan?

Para esto analizaremos los datos de los lenguajes de programación. Veremos entonces la lista de lenguajes más populares y compararemos.

```{r}
planguages %>% arrange(desc(N_Usuarios)) -> OrdenUsuarios

barplot(OrdenUsuarios$N_Usuarios, 
        names.arg = OrdenUsuarios$Nombre,
        col = "pink",
        main = "Cantidad de usuarios por Lenguaje",
        xlab = "Lenguajes de programación",
        ylab = "N° usuarios",
        cex.names = 0.6,
        cex.axis = 0.7,
        ylim = c(0,8000000),
        las = 2
        )

```

Entonces busquemos nuestros lenguajes más "problemáticos" y los "poco problemáticos" en base a su popularidad.

Rápidamente notaremos que son los lenguajes "poco problemáticos" (Java, C++, MATLAB) los que gozan de los primeros puestos en cuanto a popularidad se trata, por otro lado a los que calificamos como "problemáticos" se encuentran en puestos bajos (SAS, Lua, Erlang, Crystal).

Pero parémonos a analizar un momento y pensemos, ¿es la popularidad lo que está definiendo que un lenguaje sea "problemático", es decir, afecte negativamente en la salud mental de un desarrollador? O por otro lado, ¿es un lenguaje popular porque puede ser calificado como **"poco problemático"**?

```{r}
planguages %>% arrange(desc(N_Trabajos)) -> OrdenTrabajos

barplot(OrdenTrabajos$N_Trabajos, 
        names.arg = OrdenTrabajos$Nombre,
        col = "blue",
        main = "Cantidad de trabajados por Lenguaje",
        xlab = "Lenguajes de programación",
        ylab = "N° trabajados",
        cex.names = 0.6,
        ylim = c(0,250000),
        las = 2
        )
```

Si analizamos el número de trabajos por lenguaje notaremos la misma **tendencia** que se presentó en el de popularidad. Es natural puesto que si un lenguaje es más popular ha de tener mayor cantidad de trabajos y viceversa.

Aún es demasiado temprano para sacar conclusiones sobre si existe una relación clara entre la popularidad del lenguaje y su efecto en la salud mental, faltarían analizar otros factores que veremos ahora mismo.

### ¿Existe una relación entre el acceso a información relevante sobre un lenguaje de programación y la salud mental de los programadores que lo utilizan?

El acceso a la información, o la cantidad de documentación que existe sobre cierto lenguaje podría influir significativamente en la popularidad y la salud mental de un programador.

Analizaremos el siguiente gráfico:

```{r}
planguages %>% arrange(desc(Github_repos)) -> OrdenGithubrep

barplot(OrdenGithubrep$Github_repos, 
        names.arg = OrdenGithubrep$Nombre,
        col = "red",
        main = "Cantidad de repositorios en Github por Lenguaje",
        xlab = "Lenguajes de programación",
        ylab = "N° Repositorios en Github",
        cex.names = 0.6,
        cex.axis = 0.7,
        ylim = c(0,20000000),
        las = 2
        )
```

```{r}
planguages %>% arrange(desc(BigQuery_repos)) -> OrdenBigQueryrep

barplot(OrdenBigQueryrep$BigQuery_repos, 
        names.arg = OrdenBigQueryrep$Nombre,
        col = "green",
        main = "Cantidad de repositorios en BigQuery por Lenguaje",
        xlab = "Lenguajes de programación",
        ylab = "N° Repositorios en BigQuery",
        cex.names = 0.6,
        cex.axis = 0.7,
        ylim = c(0,1200000),
        las = 2
        )

```

Analizando los gráficos notaremos que son los lenguajes a los que clasificamos como **"poco problemáticos"** son los que presentan mayor número de repositorios disponibles (C++ y Java).

Por otro lado, notaremos que son justo los lenguajes **"problematicos"** los que presentan muchisimo menos número (por no decir cero) de repositorios (Erlang, Lua, SAS, Crystal).

Con este análisis la visión es distinta. Si lo vemos en conjunto con el de popularidad podríamos decir que es natural que los lenguajes más populares tengan mayor cantidad de contenido disponible en la web. Entonces notaremos una transitividad:

> Mayor popularidad del lenguaje -\> Mayor cantidad de repositorios -\> Menos "problemáticos"
>
> Menor popularidad del lenguaje -\> Menor cantidad de repositorios -\> Más "problemáticos"

### ¿Hay una relación entre el salario asociado a un lenguaje de programación y la salud mental de los programadores que lo utilizan?

Pero no solo es la popularidad o la cantidad de información acerca del lenguaje los que pueden ser factores que afecten a la salud mental del desarrollador. También podemos analizar el salario medio de cada lenguaje y ver como este afecta a la salud mental del desarrollador.

```{r}
promedios <- c()

for (current in language){
  this <- encuesta[encuesta[current] == TRUE,]
	promedio <- mean(this$Salary[language == current])
	promedios[current] <- promedio
}

promedios <- sort(promedios, decreasing = TRUE)

promedios <- data.frame(promedios)

porcentajeshelper <- promedios$promedios[1:15]
nombres <- rownames(promedios)[1:15]

barplot(porcentajeshelper, 
	main="Promedio", 
	xlab="Salario Promedio", 
  col=colorRampPalette(c("darkgreen", "green"))(15),
	horiz=TRUE,
	las=1,
	names.arg=nombres,
	cex.names=0.5,
	cex.axis=0.5,
	)

medianas <- c()

for (current in language){
  this <- encuesta[encuesta[current] == TRUE,]
	promedio <- median(this$Salary[language == current])
	medianas[current] <- promedio
}

medianas <- sort(medianas, decreasing = TRUE)
medianas <- data.frame(medianas)

porcentajeshelper <- medianas$medianas[1:15]
nombres <- rownames(medianas)[1:15]

barplot(porcentajeshelper, 
	main="Medianas", 
	xlab="Salario Medianas", 
  col=colorRampPalette(c("darkgreen", "green"))(15),
	horiz=TRUE,
	las=1,
	names.arg=nombres,
	cex.names=0.5,
	cex.axis=0.5,
	)
```

Es curioso ver como los lenguaje más populares tienen un salario promedio mucho menor que el de los pocos populares.

Así mismo, parece ser que los lenguajes que identificamos como "problemáticos" tienen un mayor salario. Veamos como se comporta cada problema mental con respecto al salario.

```{r}
encuesta %>%
  filter(Salary < 100000) %>% 
  select(Memoria, Emocional, Ansiedad, Autismo, Aprendizaje, Salary) %>%
  pivot_longer(cols = -Salary, names_to = "Variable", values_to = "Value") %>%
  ggplot() +
  aes(x = Salary, y = Variable, fill = Value) +
  geom_boxplot(alpha = 0.5) +
  theme_minimal()
```

### ¿Sistemas Operativos vs Salud Mental?

> Variables necesarias

```{r}
tabla2 <- data.frame(Mental_Health = c("Memoria","Emocional", "Ansiedad", "Autismo", "Aprendizaje"),
                    Total = c(sum(encuesta$Memoria== TRUE),
                                  sum(encuesta$Emocional == TRUE),
                                  sum(encuesta$Ansiedad == TRUE),
                                  sum(encuesta$Autismo == TRUE),
                                  sum(encuesta$Aprendizaje == TRUE))
                    )

tabla <- data.frame(`OpSysPersonal use` = c("BSD", "Linux-based", "Windows", "Windows Subsystem for Linux (WSL)", "macOS"),
                    Total = c(sum(encuesta$BSD == TRUE),
                                  sum(encuesta$Linux_Based == TRUE),
                                  sum(encuesta$Windows == TRUE),
                                  sum(encuesta$Windows_for_Linux == TRUE),
                                  sum(encuesta$Mac == TRUE))
                    )
```

#### BSD

```{r}

```


```{r}
tablaBSD <- data.frame(`OpSysPersonal use` = "BSD",
TotalMemoria = sum(encuesta$BSD == TRUE & encuesta$Memoria == TRUE),
TotalEmocional = sum(encuesta$BSD == TRUE & encuesta$Emocional == TRUE),
TotalAnsiedad = sum(encuesta$BSD == TRUE & encuesta$Ansiedad == TRUE),
TotalAutismo = sum(encuesta$BSD == TRUE & encuesta$Autismo == TRUE),
TotalAprendizaje = sum(encuesta$BSD == TRUE & encuesta$Aprendizaje == TRUE),
Total = sum(encuesta$BSD == TRUE))
```

#### LINUX BASED

```{r}
tablaLinuxB <- data.frame(`OpSysPersonal use` = "Linux-based",
TotalMemoria = sum(encuesta$Linux_Based == TRUE & encuesta$Memoria == TRUE),
TotalEmocional = sum(encuesta$Linux_Based == TRUE & encuesta$Emocional == TRUE),
TotalAnsiedad = sum(encuesta$Linux_Based == TRUE & encuesta$Ansiedad == TRUE),
TotalAutismo = sum(encuesta$Linux_Based == TRUE & encuesta$Autismo == TRUE),
TotalAprendizaje = sum(encuesta$Linux_Based == TRUE & encuesta$Aprendizaje == TRUE),
Total = sum(encuesta$Linux_Based == TRUE))
```

#### WINDOWS

```{r}
tablaWindows <- data.frame(`OpSysPersonal use` = "Windows",
TotalMemoria = sum(encuesta$Windows == TRUE & encuesta$Memoria == TRUE),
TotalEmocional = sum(encuesta$Windows == TRUE & encuesta$Emocional == TRUE),
TotalAnsiedad = sum(encuesta$Windows == TRUE & encuesta$Ansiedad == TRUE),
TotalAutismo = sum(encuesta$Windows == TRUE & encuesta$Autismo == TRUE),
TotalAprendizaje = sum(encuesta$Windows == TRUE & encuesta$Aprendizaje == TRUE),
Total = sum(encuesta$Windows == TRUE))
```

#### WSL

```{r}
tablaWindowsLinux <- data.frame(`OpSysPersonal use` = "Windows_Linux",
TotalMemoria = sum(encuesta$Windows_for_Linux == TRUE & encuesta$Memoria == TRUE),
TotalEmocional = sum(encuesta$Windows_for_Linux == TRUE & encuesta$Emocional == TRUE),
TotalAnsiedad = sum(encuesta$Windows_for_Linux == TRUE & encuesta$Ansiedad == TRUE),
TotalAutismo = sum(encuesta$Windows_for_Linux == TRUE & encuesta$Autismo == TRUE),
TotalAprendizaje = sum(encuesta$Windows_for_Linux == TRUE & encuesta$Aprendizaje == TRUE),
Total = sum(encuesta$Windows_for_Linux == TRUE))
```

#### macOS

```{r}
tablaMac <- data.frame(`OpSysPersonal use` = "MacOS",
TotalMemoria = sum(encuesta$Mac == TRUE & encuesta$Memoria == TRUE),
TotalEmocional = sum(encuesta$Mac == TRUE & encuesta$Emocional == TRUE),
TotalAnsiedad = sum(encuesta$Mac == TRUE & encuesta$Ansiedad == TRUE),
TotalAutismo = sum(encuesta$Mac == TRUE & encuesta$Autismo == TRUE),
TotalAprendizaje = sum(encuesta$Mac == TRUE & encuesta$Aprendizaje == TRUE),
Total = sum(encuesta$Mac == TRUE))
```

> Unimos todo en una tabla

```{r}
tabla_final <- rbind(tablaBSD, tablaLinuxB, tablaWindows, tablaWindowsLinux, tablaMac)
```

> Hacimos el gráfico de barras apiladas

```{r}
tabla_larga <- tidyr::gather(tabla_final, 
                             key = "MentalHealth", 
                             value = "Cantidad Total", 
                             -OpSysPersonal.use)

tabla_larga <- tabla_larga[tabla_larga$MentalHealth != "Total", ]

ggplot(tabla_larga, 
        aes(x = OpSysPersonal.use, 
            y = `Cantidad Total`, 
            fill = ifelse(MentalHealth != "Total", MentalHealth, ""))) +
        geom_bar(stat = "identity") +
        labs(x = "Sistema Operativo para uso profesional", 
             y = "Cantidad Total de Personas", 
             fill = "MentalHealth") +
        ggtitle("Salud Mental vs. Sistemas Operativos") +
        theme_minimal()
```

> Intentamos poner una barra al costado de cada sistema operativo para indicar el "verdadero" total de personas, ya que una persona puede sufrir de varias condiciones mentales.

```{r}
tabla_larga <- tidyr::gather(tabla_final, 
                             key = "MentalHealth",
                             value = "Cantidad Total", 
                             -OpSysPersonal.use)

tabla_larga <- tabla_larga[tabla_larga$MentalHealth != "Total", ]

total_cant_users <- aggregate(Total ~ OpSysPersonal.use, 
                              data = tabla_final, 
                              FUN = sum)

tabla_final_completa <- merge(tabla_larga, 
                              total_cant_users, 
                              by = "OpSysPersonal.use", 
                              all.x = TRUE)

tabla_final_completa <- tabla_final_completa[order(tabla_final_completa$OpSysPersonal.use), ]

ggplot(tabla_final_completa, 
       aes(x = OpSysPersonal.use, fill = MentalHealth)) +
       geom_bar(aes(y = Total), 
                stat = "identity", 
                position = "stack") +
       geom_bar(aes(x = OpSysPersonal.use, y = Total), 
                stat = "identity", 
                fill = "gray", 
                width = 0.3) +
       geom_text(aes(x = OpSysPersonal.use, y = Total, label = Total), 
                 vjust = -0.5, 
                 color = "black", 
                 size = 3, 
                 hjust = 1) +
       labs(x = "Sistema Operativo para uso profesional", 
            y = "Cantidad Total de Personas", 
            fill = "MentalHealth") +
       ggtitle("Salud Mental vs. Sistemas Operativos") +
       theme_minimal()
```

### Conclusiones Parciales
