---
title: "Estudio sobre la relación entre el lenguaje de programación usado y la salud mental de los programadores de Stack Overflow"
format: html
editor: visual
metadata:
  css: "styles.css"
output:
  html_document:
    code_folding: hide
---

------------------------------------------------------------------------

## Introducción

Hablar del mundo de la programación es adentrarse en un universo inmenso, lleno de posibilidades y retos. Sin embargo, si nuestro objetivo es adentrarnos en este mundo, debemos tomar en cuenta nuestra salud por encima de todo.

### Tema Delimitado:

-   La relación entre el lenguaje que usa una persona para trabajar y su salud mental.

### Pregunta de investigación:

¿Cómo influye el lenguaje programación que se usa al trabajar en la salud mental de un programador?

-   Variable dependiente: Salud Mental
-   Variable independiente: Lenguajes de programación que se usan al trabajar

### Hipótesis:

"A mayor popularidad del lenguaje de programación que uses será mucho más probable tener un buen sueldo en un trabajo relacionado a las ciencias de la computación"

### Relevancia y factibilidad del tema:

**Relevancia:** - Actualmente se ve una preferencia enorme por las empresas en usar las nuevas tecnologías, por lo que si queremos enfocarnos en este rubro será de mucha utilidad saber cómo es que influyen nuestras preferencias al programar en nuestro sueldo.

**Factibilidad:** - Consideramos que el proyecto es viable ya que usamos bases de datos de fuentes confiables como stackoverflow (la cual es una plataforma abierta y la base de datos resume información pública) y la otra de kaggle (la cual es supervisada por google).

------------------------------------------------------------------------

## Planificación

```{r warning=FALSE, echo=FALSE}

library(DiagrammeR)

mermaid("
gantt
dateFormat  YYYY-MM-DD
title A Very Nice Gantt Diagram

section Main things
Preparar PG01:first_1,2023-04-15,3d
Entrega PG01:first_2,2023-04-18,1d

section PG01
Diagrama de Gantt:first_1, 2023-04-15, 12h
Delimitar tema:first_2, after first_1, 12h
Variables de analisis: first_3, after first_2, 6h
Limpieza de la base de datos: first_4, after first_2, 12h
Analizar la factibilidad: first:5, after first_3, 6h


section nothing
")


```

------------------------------------------------------------------------

## Objetivos

### Objetivo principal:

1.  Demostrar que la salud mental depende, en parte, del lenguaje de programación que escojas para trabajar.

#### Objetivos secundarios:

2.  Demostrar que la popularidad de un lenguaje de programación no significa que trabajar con este brinde mayor satisfacción laboral.

3.  Encontrar una relación entre el acceso a información del lenguaje de programación escogido por el programador y su salud mental.

4.  Encontrar una relación entre el lenguaje de programación que usan los desarrolladores con el salario que ganan.

------------------------------------------------------------------------

## Datos

### Procesos de recolección de datos:

Nuestros datos se basarán en dos bases de datos:

-   Programming language database (kaggle):
    -   Contiene información acerca de 4000 lenguajes de programación incluyendo su año de creación, el tipo (query, programación, etiquetado, etc), cantidad de usuarios,
-   Survey_results (StackOverflow):
    -   Contiene información de una encuesta realizada a desarrolladores de todo el mundo relacionados a la experiencia de programación. Incluyen demografía, educación, puesto de trabajo, lenguaje de programación, satisfacción laboral, entre otros.

```{r warning=FALSE}
library(readr)

#languages = read_csv("https://pldb.com/pldb.csv")
encuesta = read_csv("db/survey_results_public.csv")
```

### Variables de estudio iniciales

En resumen, en esta sección se registran todas las variables utilizadas a partir de las dos bases de datos debidamente prolijas, con el objetivo de comprender adecuadamente el procesamiento de la información. En un principio, hay un total de `variables` variables.

#### Encuestas de Stakoverflow

| Nombre de la variable | Tipo de variable   | Descripción                                                        | Restricciones                   |
|-----------------------|--------------------|--------------------------------------------------------------------|---------------------------------|
| MainBranch            | Categórica nominal | Contiene información sobre el estado profesional del desarrollador | \-                              |
| Employment            | Categórica nominal | El tipo de empleo que tiene le desarrollador                       | separado por punto y coma       |
| RemoteWork            | Categórica nominal | De que forma ejercen el trabajo remoto                             | \-                              |
| CodingActivities      | Categórica Nominal | El modo en que ven a programación                                  | separada por punto y coma       |
| DevType               | Categórica Nominal | Tipo de desarrollador, lista separada por comas                    | separada por punto y coma       |
| Country               | Categórica Nominal | País del desarollador                                              | \-                              |
| EdLevel               | Categórica Nominal | Info sobre el nivel de educación                                   | \-                              |
| Currency              | Categórica Nominal | El tipo de moneda que usan                                         | \-                              |
| ConvertedCompYearly   | Numérica Continua  | Cuanto ganan anualmente en dólares                                 | \>0                             |
| Mental Health         | Categórica Nominal | Como considera que está su salud mental                            | \-                              |
| Ethnicity             | Categórica Nominal | Raza del desarrollador                                             | \-                              |
| Gender                | Categórica Nominal | Género                                                             | man, woman y prefer not to say. |
| Age                   | Categórica Ordinal | Edad                                                               | +18 (Es un rango de edad)       |
| OpSysProfessional use | Categórica Nominal | Sistema operativo que usan para trabajar profesionalmente          | separada por punto y coma       |
| OpSysPersonal use     | Categórica Nominal | Sistema operativo que usan para ellos mismos                       | separada por punto y coma       |
| LanguagesHaveWorkWith | Categótica Nominal | Lista de los lenguajes que han usado                               | separada por punto y coma       |

#### PLDB Lenguajes de Programación

| Nombre de la variable | Tipo de variable   | Descripción                                                       | Restricciones                   |
|-----------------------|--------------------|-------------------------------------------------------------------|---------------------------------|
| Title                 | Categórica Nominal | Nombre original del lenguaje de programación                      | \-                              |
| Appeared              | Numérica discreta  | Año en donde apareció por primera vez el lenguaje de programación | \>= 1945                        |
| Rank                  | Numérica discreta  | Un ranking hecho por PLDB                                         | \>=0                            |
| Type                  | Categórica Nominal | El tipo de lenguaje del que se trata                              | Debe ser "pl" o "queryLanguage" |
| numberOfJobs          | Numérica discreta  | Número de trabajos relacionados al lenguaje de programación       | \>0 (que sea entero)            |
| numberOfUsers         | Numérica discreta  | Número de usuarios que usan el lenguaje                           | \>10 (que sea entero)           |
| Country               | Categórica Nominal | País de creación del lenguaje                                     | \-                              |

### Filtered Databases

-   Encuestas de Stack Overflow (33880 registros obtenidos de 73268)

    ```{r warning=FALSE, echo=FALSE}
    library(readr)
    library(dplyr)

    #Filtrar datos


    #borrar las filas que no queremos
    datos = select(encuesta, MainBranch, Employment, RemoteWork, CodingActivities, DevType, Country, EdLevel, Currency, ConvertedCompYearly, MentalHealth, Ethnicity, Gender, Age, `OpSysPersonal use`, `OpSysProfessional use`, LanguageHaveWorkedWith)

    datos = na.omit(datos)

    table(datos$Gender)
    ```

    ```{r}
    library(ggplot2)
    countries = datos %>% select(Country) %>% group_by(Country) %>% summarize(Quantity = n()) %>% arrange(Quantity) %>% filter(Quantity >= 500)

    ggplot(countries, aes(x = reorder(Country, Quantity), y = Quantity)) +
      geom_col() + xlab("Country with 500 or more participants") + ylab("Count") + theme(axis.text.x = element_text(size = 10))
    ```

    ```{r}
    library(ggplot2)
    ages_salary = datos %>% select(Age, ConvertedCompYearly)

    ggplot(ages_salary, aes(x = Age, y = ConvertedCompYearly))



    ```

-   PLDB Lenguajes de programación
